---
title: "Aleatorização"
author: "Traduzido por João Hofmesiter e Cedric Antunes"
date: '`r format(Sys.time(), "%d %B %Y")`'
bibliography: ../learningdays-book.bib
biblio-style: apalike
link-citations: yes
colorlinks: yes
fig_caption: yes
header-includes: |
   \setbeamertemplate{footline}{\begin{beamercolorbox}{section in head/foot}
   \includegraphics[height=.5cm]{../Images/egap-logo.png} \hfill
   \insertframenumber/\inserttotalframenumber \end{beamercolorbox}}
   \usepackage{tikz}
   \usepackage{tikz-cd}
   \usepackage{textpos}
   \usepackage{booktabs,multirow,makecell}
output:
  # powerpoint_presentation:
  #   toc: true
  beamer_presentation:
    keep_tex: true
    toc: true
    pandoc_args: [ "--toc" ]
    fig_caption: true
  revealjs::revealjs_presentation:
    fig_caption: true
    theme: default
    highlight: pygments
    center: false
    transition: fade
    smart: false
    self_contained: false
    reveal_plugins: ["notes", "search", "chalkboard"]
    pandoc_args: [ "--toc" ]
    reveal_options:
      slideNumber: true
      previewLinks: true
      chalkboard:
        theme: whiteboard
        toggleNotesButton: false
---
```{r setup, include=FALSE,echo=FALSE}
source('rmd_setup.R')
```

# Aleatorização 

## Aleatorização da atribuição do tratamento 

Comece com um grupo de unidades que você pode observar diretamente: tal como indivíduos num estudo de laboratório, vilarejos numa dada região, participantes dispostos a responder um questionário. 

- Cada observação pode ser atribuída ao grupo de tratamento com probabilidade conhecida entre 0 e 1. 

   - Nenhuma unidade na amostra experimental é designada ao grupo de tratamento ou ao grupo de controle com 100% de certeza. 

- Unidades podem variar em suas chances de serem designadas ao grupo de tratamento. 

   - Por exemplo, as probabilidades podem variar entre grupos: mulheres podem ter 75% de chance de serem designadas ao grupo de tratamento, enquanto homens apenas 25%. 

   - Probabilidades de atribuição da intervenção de tratamento ainda podem variar entre unidades **desde que as probabilidades para cada unidade sejam conhecidas**, apesar de que isso pode complicar sua análise. 

## Atribuição aleatória $\neq$ amostragem aleatória 

- Amostragem aleatória (a partir da população): selecionando, com probabilidades conhecidas, indivíduos a partir de uma dada população. Como você não pode observar toda a população diretamente, selecionamos uma amostra.

- Aleatorização (do tratamento): atribuir indivíduos (de um dado grupo existente) a condições experimentais com probabilidades conhecidas. 
   - Você deve ser capaz de observar resultados e atribuir a intervenção de tratamento para todos os indivíduos nesse grupo 
   - Essa atribuição aleatória do tratamento pode ser combinada com qualquer tipo de amostra (aleatória, de conveniência, etc.) ou ainda com toda a população (todos os indivíduos, hospitais, juízes)

## Atribuição aleatória $\neq$ amostragem aleatória 

- Como você recrutará seu grupo inicial (ou pool experimental) é de suma importância:

   - um grupo inicial grande implica num grande experimento e em maior poder estatístico para detectar efeitos pequenos 

   - um grupo inicial que é uma amostra aleatória de uma população conhecida te ajuda a articular o argumento de que os efeitos que você observa podem ser os mesmos (ou, ao menos, similares) aos que você observaria caso re-conduzisse o experimento com uma outra amostra da mesma população. 

   - um pool experimental que é uma amostra aleatória também pode embasar o argumento de que o efeito deve ser similar para o mesmo experimento, mas agora em escala para toda a população --- a depender dos fatores por detrás do equilíbrio global. 

## Aleatorização está intimamente relacionada ao seu desenho de pesquisa

- Ver módulo quanto ao [Desenho de Pesquisa](/research-design.html)

- Lembre-se de que você deve definir e justificar suas condições de controle:
   - não intervenção ou
   - placebo

## Níveis de tratamento e resultados 

- A intervenção de tratamento pode ser atribuída em diferentes níveis: indivíduos, grupos, instituições, comunidades, recortes de tempo ou em vários níveis distintos. 

- Você pode ter suas mãos amarradas quanto aos níveis nos quais você pode _atribuir_ o tratamento e _medir_ os resultados. 

   - Exemplo: Tratamento no nível da sala de aula, resultados medidos no nível dos estudantes. 

   - Exemplo: Tratamento no nível do distrito, resultados medidos no nível das comunidades. 

- O nível no qual o tratamento é atribuído e em que os resultados são medidos são determinantes daquilo que seu estudo é capaz de demonstrar. 

# Alguns tipos comuns de aleatorização 

## Aleatorização simples (cara ou coroa)

- Para cada unidade, tire cara ou coroa para determinar se uma unidade receberá a intervenção de tratamento ou não. Então, meça os resultados no mesmo nível da atribuição do tratamento (e.g., indivíduos). 

- A moeda não precisa ser honesta (50-50), mas você deve conhecer a probabilidade de atribuição do tratamento.

- Você não pode garantir de antemão um número específico de unidades no grupo de tratamento e no grupo de controle. 

- Exemplo: Se você dispõe de seis unidades e tira cara ou coroa para cada uma dessas unidades, há próximo de 3% de chance de que **todas** as unidades recebam o tratamento ou de que **todas** as unidades sejam designadas para o grupo de controle. 

## Exemplo de código para aleatorização simples I 

```{r echo=TRUE}
# defina uma semente aleatória para garantir replicabilidade 
set.seed(12345)

# defina o tamanho da amostra 
N <- 200

# Gere a atribuição aleatória simples 
# (Note que num experimento temos um único
# teste e portanto tamanho=1)
# Nosso objeto com N indivíduos se chama simple.ra
simple.ra <- rbinom(n = N,size = 1, prob = .5)

# 112 indivíduos terminaram no grupo de tratamento 
sum(simple.ra)
```

## Exemplo de código para aleatorização simples II

```{r echo=TRUE}
# você também pode recorrer ao pacote randomizr 
library(randomizr)

# para replicabilidade
set.seed(23456)
# Atribuição aleatória simples usando a função simple_ra 
# Nosso objeto com N indivíduos é chamado treatment
treatment <- simple_ra(N = N,  # tamanho total da amostra
    prob = .5 # probabilidade de receber a intervenção de tratamento 
)
sum(treatment)
```

## Aleatorização completa (loteria)

- Um número fixo $m$ a partir de $N$ unidades é atribuído ao grupo de tratamento. 

- A probabilidade de uma unidade receber a intervenção de tratamento é $m/N$. 

- É tal como numa urna com $N$ bolas, dentre as quais $m$ estão marcadas como "tratamento" e $N-m$ estão marcadas como "controle". Loterias federais se baseiam nesse método. 

## Exemplo de código para aleatorização completa I

``` {r echo=TRUE}
# defina o tamanho da amostra N 
N <- 200
# defina o número m de unidades tratadas 
m <- 100

# crie um vetor de m1s e N-m0s
complete.ra <- c(rep(1,m), rep(0,N-m))

# Então embaralhe de forma aleatória usando sample()
# O default é amostragem sem reposição 

set.seed(12345) # para replicabilidade 
complete.ra <- sample(complete.ra)

sum(complete.ra)
```

## Exemplo de código para aleatorização completa II

``` {r echo=TRUE}
# você também pode recorrer ao pacote randomizr
library(randomizr)

# para replicabilidade
set.seed(23456)

# Atribuição aleatória completa:
treatment <- complete_ra(N = 200, # tamanho total da amostra 
            m = 100) # número de unidades tratadas

sum(treatment)

# note o que ocorre caso você não especifique m!
```

## Aleatorização em blocos (ou estratificada) I

- Criamos blocos de unidades e aleatorizamos a atribuição do tratamento separadamente para cada bloco. É como se conduzíssemos um mini experimento em cada bloco. 

   - Exemplo: bloco = distrito, unidades = comunidades. Aleatorizamos a atribuição do tratamento no nível da comunidade **dentro de cada distrito** e também medimos os resultados no nível da comunidade. 

- Blocos que representam um subgrupo substancialmente significativo podem te ajudar a aprender sobre como efeitos podem diferir entre subgrupos. 

   - Ao controlarmos para o número de indivíduos em cada subgrupo, garantimos que dispomos de indivíduos o suficiente em cada grupo. 

   - Particularmente útil quando estamos lidando com um grupo raro --- por sorte você pode terminar com poucos indivíduos tanto no grupo de tratamento quanto no grupo de controle, mesmo com atribuição aleatória (ou você pode estar sofrendo com algum desbalanço). 

## Aleatorização em blocos (ou estratificada) II

- Blocos que são homogêneos para uma dada variável de resultado aumentam a precisão das nossas estimativas para essa variável comparado a experimentos em que não houve aleatorização em blocos. (Abordaremos esse ponto em mais detalhe na seção sobre análise de poder estatístico). 

## Aleatorização em agrupamentos (clusters) I

- Um agrupamento (cluster) é nada mais que um *grupo de unidades*. Num estudo com aleatorização por agrupamentos, todas as unidades em um dado agrupamento assumem o mesmo status de tratamento. 

 - Recorra à aleatorização por agrupamentos se a intervenção ocorrer no nível desses agrupamentos. 

   - Por exemplo, se a intervenção é sobre parques em escolas, a atribuição da intervenção de tratamento ocorre no nível da escola mesmo que, por exemplo, a saúde dos estudantes (resultado de interesse) seja medida no nível dos indivíduos.

- Dispor de poucos agrupamentos pode minar sua habilidade de detectar efeitos do tratamento e pode levar a $p$-valores e intervalos de confiança (ou mesmo estimativas) enganoso(-a)s. *O número de agrupamentos* depende da correlação intra-agrupamentos (ICC, na abreviação em inglês, ou $\rho$).

 ## Aleatorização em agrupamentos (clusters) II

- Um alto $\rho$ é pior: 

   - Quando $\rho=0$ o vilarejo (agrupamento) não é relevante para o comportamento dos indivíduos.
   - Quando $\rho=1$ todo indivíduo no vilarejo responderia a uma dada pergunta exatamente da mesma forma. Dispor de um indivíduo a mais desse vilarejo não te renderia nenhuma informação adicional, dado que esse indivíduo se comportaria tal como todos os outros. 

- Para o mesmo número de unidades, dispor de **mais agrupamentos** com menos unidades por agrupamento pode ajudar. 

- Há um dilema entre efeitos de transbordamento e poder estatístico. 

- Se você não quiser conduzir um experimento com 10 unidades, então você deve estar contente com um experimento com 10 agrupamentos com 100 indivíduos cada. O tamanho efetivo dessa amostra para esse estudo com aleatorização por agrupamentos é algo entre 10 e 10 $\times$ 100 = 1000, mas próximo de 10 o quão mais alto $\rho$.

## Você pode combinar blocos e agrupamentos (clusters)

- Você pode ter agrupamentos dentro de blocos. 

   - Exemplo: bloco = distrito, agrupamento = comunidades, unidades = indivíduos. Você está medindo resultados no nível dos indivíduos. 

   - Exemplo: bloco = província, agrupamento = distrito, unidades = comunidades. Você está medindo resultados no nível da comunidade. 

- Você não pode ter blocos dentro de agrupamentos. 

- Para aleatorização em blocos e agrupamentos, você pode usar block_ra` e `cluster_ra` do pacote `randomizr` em R. 

- Para desenhos mais complexos, o `DeclareDesign` pode ser útil. (<https://declaredesign.org>)

# Melhores práticas

## Melhores práticas: replicabilidade 

- Guia de Métodos do EGAP em aleatorização (<https://egap.org/resource/10-things-to-know-about-randomization/>)

- Defina uma semente aleatória e salve seu código e coluna de atribuição aleatória 

- Verifique

- Por vezes, maior transparência => replicabilidade 

## Melhores práticas: equilíbrio 

- Verifique o equilíbrio geral com teste D-quadrado usando `xBalance` no pacote `RItools` (@hansen:bowers:2008) (inferência a partir de amostras grandes): 

```{r echo=TRUE, eval=FALSE}
xBal
```

- Confira também a função `independence_test` do pacote `coin` para permutações

- Empregue um teste-F para a regressão da atribuição do tratamento sobre LHS e covariáveis de RHS (grandes amostras se aproximam da inferência aleatória):

```{r echo=TRUE, eval=FALSE}
anova(lm(treatment~1,data = dat),
    lm(treatment~x1+x2+x3,data=dat), test = 'F')
```

## Melhores práticas: equilíbrio 

   - Atribuição aleatória nos rende, em expectativa, **equilíbrio geral** entre várias covariáveis. Isso não garante que a relação entre tratamento e todas as covariáveis será zero. Na realidade, em um experimento pequeno, as magnitudes de desequilíbrio mesmo em caso de uma aleatorização perfeita. 

- Você observará testes-t de covariáveis um a um. Por sorte, você pode observar diferenças estatisticamente significativas para uma variável. Se você checar o equilíbrio para 100 variáveis, você rejeitará a hipótese nula de nenhuma relação em cinco delas mesmo se de fato não há nenhuma relação.

# Alguns desenhos experimentais 

## Acesso à intervenção de tratamento

- Selecione de maneira aleatória um grupo de tratamento num sorteio de loteria (ou mecanismo análogo), em que o **acesso** ao programa é aleatório. 

- Uma alternativa útil quando você não dispõe de recursos o suficiente para tratar todo mundo. 

- Por vezes, o acesso ao programa deve ser garantido para algumas unidades (povos, comunidades). 
   - Por exemplo: uma organização parceira pode não quer arriscar que uma dada comunidade vulnerável NÃO consiga acesso ao programa (dito de outra forma, quer garantir que essa comunidade seja sempre tratada). 
   - Você pode excluir essas unidades do seu experimento, e atribuir a intervenção de tratamento de modo aleatório entre as unidades restantes com probabilidade de receber a intervenção estritamente entre (e não incluindo) 0 e 1. 

## Acesso retardado (lista de espera)

- Aleatorize o *momento* de acesso ao programa. 

- Às vezes, você pode não dispor de recursos o suficiente para implementar o tratamento em vários lugares ao mesmo tempo. 

- Quando uma intervenção pode, ou deve, ser distribuída em estágios, você pode aleatorizar a ordem em que as unidades são tratadas. 

- Seu grupo de controle, nesse caso, é composto de unidades a serem tratadas (ainda). 

- Mas tome cuidado: a probabilidade de atribuição do tratamento deve variar ao longo do tempo, dado que unidades que receberam a intervenção em estágios iniciais não serão elegíveis para receber essa mesma intervenção (novamente) em estágios subsequentes. 

## Atribuição fatorial ou cruzada 

- Desenhos fatoriais permitem testes de mais de uma intervenção de tratamento. 

- Você pode analisar uma intervenção por vez. 

- Ou combinações dessas intervenções. 

- Exemplo: 

\begin{table}
\begin{tabular}{r|c|c}
 & $X_1=0$ & $X_1=1$ \\ \hline
$X_2=1$ & A  & C  \\ \hline
$X_2=0$ & B  & D  \\
\hline
\end{tabular}
\end{table}

Podemos focar numa estimativa como $\mathbb{E}[Y(X_1=1, X_2=1)]-\mathbb{E}[Y(X_1=0, X_2=0)]$.


## Incentivo 

- Aleatorize os **incentivos** à adesão ao tratamento. Esses incentivos podem ser convites ou subsídios para participar do programa. 

- Útil quando você não pode forçar indivíduos a participar. 

- Estimativas:
   - o ATE do incentivo para sua amostra experimental. 

   - o ATE da participação/adesão (e não do incentivo) que participariam quando incentivadas e que não participariam caso contrário (cumpridores). 

- Análise de variável instrumental para ATE para cumpridores, com atribuição como instrumento. Nota de lembrete quando à restrição de exclusão. 

# Alguns limites 

## Limites em estudos aleatórios 

- Ética --- esse tipo de manipulação de indivíduos e intervenções é ética? Por vezes, não!

- Deve ser conduzido em tempo real, antes da distribuição da intervenção. 

- Flexibilidade reduzida para uma organização parceira (problema para qualquer avaliação prospectiva). 

- Limites ao tamanho do pool experimental. 

- Custo. 

- Os limites de poder estatístico --- você precisará de muitas unidades (dilema de muitas abordagens estatísticas). 

- Violação de suposições fundamentais (efeitos de transbordamento; violação de suposições secundárias para [Inferência Causal](causalinference.html)).

- Validade externa (problema para qualquer avaliação... e para as ciências sociais em geral). 

## Referências
