---
title: "Potencia estadística"
author: "Jake Bowers --- EGAP Learning Days, Santiago de Chile"
date: today
lang: es
bibliography: ../assets/learningdays-book.bib
link-citations: true
format:
  revealjs:
    embed-resources: true
    toc: true
  beamer:
    slide-level: 2
    toc: true
    colorlinks: true
    header-includes: |
      \usepackage{makecell}
      \usepackage{tikz}
      \usepackage{tikz-cd}
      \usetikzlibrary{arrows,automata,positioning,trees,babel}
      \usepackage{textpos}
      \usepackage{booktabs,multirow}
---


```{r setup, include=FALSE, echo=FALSE}
library(here)
## Shared knitr config for the Quarto decks (format-aware; loads no packages)
source("../R/qmd_setup.R")
library(DesignLibrary)
library(styler)
```

# ¿Qué es la potencia estadística?

## ¿Qué es la potencia estadística?

Queremos separar la señal del ruido.

- Potencia (o "poder estadístico") = probabilidad de rechazar la hipótesis
  nula, dado un efecto verdadero $\ne$ 0. Queremos que nuestras pruebas
  produzcan $p \le \alpha$ para la hipótesis de ningún efecto *cuando la verdad
  no es cero*.

- Es la capacidad de una prueba de detectar un efecto, dado que el efecto existe.

- Formalmente: 1 $-$ (tasa de error de tipo II) de una prueba de hipótesis.

- Por lo tanto, la potencia está $\in$ (0, 1).

- ¿Con qué frecuencia deberíamos ver un $p \le \alpha$? Umbrales estándar: 0.8 o 0.9 ---
"detectar la señal casi siempre que exista".

- La "potencia" es una característica operativa de las pruebas de hipótesis (y,
  por extensión, de los intervalos de confianza). Los estimadores no tienen
  potencia estadística.

## Punto de partida para el análisis de potencia

- El análisis de potencia es algo que hacemos *antes* de realizar un estudio.

  - Nos ayuda a determinar **cuántas unidades** necesitamos para detectar un efecto de un tamaño dado.

  - Nos ayuda a determinar la **diferencia mínima detectable** dado un tamaño de muestra fijo.

  - **Puede ayudarnos a decidir si vale la pena realizar el estudio.** (El análisis
    de potencia es parte de responder la pregunta: "¿Deberíamos hacer este estudio?")

- Meta: descubrir si el diseño que planeamos nos permite detectar los efectos que
esperamos (o los efectos que necesitaríamos ver antes de actuar) en caso de que
existan.

- Es difícil aprender de un hallazgo nulo con poca potencia.

  - ¿Había un efecto que no pudimos detectar? ¿O no había efecto? No podemos distinguir.

## Potencia

- Supongamos que el tratamiento sí tiene un efecto y que repetimos el experimento muchas veces. ¿Con qué frecuencia obtendríamos $p \le .05$?

- Depende:

  - ¿Qué tan grande es el efecto del tratamiento?

  - ¿Cuántas unidades reciben el tratamiento? ¿Cuántas se miden?

  - ¿Cuánto ruido hay en la medición de la variable de resultado?

- **No conocemos de antemano las respuestas a todas estas preguntas. Así que responderlas requiere hacer conjeturas.**

## Análisis de potencia

El análisis de potencia nos muestra cuánto cambia la probabilidad de obtener
un resultado significativo cuando cambiamos los supuestos.

- Muchas disciplinas han adoptado una potencia objetivo de 0.80. ¿Razones
  para subir a 0.90?
- Por ejemplo: si con nuestros supuestos actuales la potencia es 0.70, ¿qué
  tendríamos que cambiar para llegar a 0.80? ¿Más unidades? ¿Una variable de
  resultado con menos ruido? ¿Un tratamiento más fuerte?
- Podemos ajustar el diseño y los supuestos hasta confiar en que el
  experimento producirá resultados estadísticamente significativos "la
  mayoría" de las veces (donde "la mayoría" = 80% o 90%).
- Requiere muchas conjeturas informadas, pero suele moderar nuestras
  expectativas: si la literatura previa siempre ha encontrado un tamaño de
  efecto de 1 desviación estándar, puede que no tengamos el presupuesto para
  detectar un efecto de ese tamaño.

# ¿Qué aumenta o reduce la potencia?

## La potencia crece con $N$ {.allowframebreaks}

```{r powplot_by_n, echo=TRUE}
## Con sd = 1, delta queda en unidades de desviación estándar de la variable
## de resultado: delta = 0.25 es un efecto de 0.25 desviaciones estándar. Ese
## efecto estandarizado es la d de Cohen: d = (m_1 - m_2) / sigma.

power.t.test(n = 100, delta = .25, sd = 1, sig.level = .05)

some_ns <- seq(10, 1000, by = 10)
pow_by_n <- sapply(some_ns, function(then) {
  power.t.test(n = then, delta = 0.25, sd = 1, sig.level = 0.05)$power
  #    pwr.t.test(n = then, d = 0.25, sig.level = 0.05)$power
})
```

```{r echo=FALSE}
plot(some_ns * 2, pow_by_n,
  xlab = "Tamaño total de la muestra",
  ylab = "Potencia"
)
abline(h = .8)
```

## Estrategias para aumentar el número de unidades

- Aumentar el presupuesto
- Ampliar la definición de la población (p. ej., de ciudad a región, extender el tiempo)
- Reducir el tamaño de los conglomerados (p. ej., de escuelas a salones de clase)

## La potencia crece con el tamaño del efecto del tratamiento

```{r powplot_by_tau, echo=FALSE}
some_taus <- seq(0, 1, by = .05)
pow_by_tau <- sapply(some_taus, function(thetau) {
  #  pwr.t.test(n = 200, d = thetau, sig.level = 0.05)$power
  power.t.test(n = 200, delta = thetau, sd = 1, sig.level = 0.05)$power
})
plot(some_taus, pow_by_tau,
  xlab = "Efecto promedio del tratamiento (estandarizado)",
  ylab = "Potencia"
)
abline(h = .8)
```

## Estrategias para aumentar el efecto del tratamiento

- ¿Qué efectos mínimos querrían poder demostrar con su estudio?
  - ¿Qué efecto es realista?
  - En trabajo colaborativo: ¿qué efecto es deseable?
  - ¿Sería "satisfactorio" este tamaño de efecto? (costo-efectividad, otros estudios, reglas generales)

- Aumentar la dosis / evitar tratamientos muy débiles
  - ¿Uno o varios brazos de tratamiento?
  - ¿Efecto del tratamiento sobre qué?
  - Evitar variables de resultado cerca del piso o del techo
  - ¿Cuándo medir la variable de resultado?

## La potencia decrece con el ruido en la variable de resultado

```{r powplot_by_sigma, echo=FALSE}
some_sigma <- seq(0, 2, by = .05)
pow_by_sigma <- sapply(some_sigma, function(thesigma) {
  #  pwr.t.test(n = 200, d = thetau, sig.level = 0.05)$power
  power.t.test(n = 200, delta = 0.25, sd = thesigma, sig.level = 0.05)$power
})
plot(some_sigma, pow_by_sigma,
  xlab = "Ruido (desviación estándar)",
  ylab = "Potencia"
)
abline(h = .8)
```

## El ruido de la variable de resultado ($\sigma$)

- Reducir el ruido. ¿Cómo?
  - La medición, el intervalo de tiempo
  - Bloques. Realizar el experimento entre sujetos más parecidos entre sí
  - Recolectar covariables de línea de base y usar los residuos de la variable de resultado, o el ajuste directo de covarianza (en experimentos suficientemente grandes)
  - Recolectar varias medidas de los resultados y (1) probar hipótesis combinadas ("ningún efecto sobre ninguna de $Y_1,Y_2,Y_3$") o (2) crear un índice.

## Métodos para calcular la potencia

- Cálculos analíticos de potencia

- Simulación

## Herramientas para el cálculo de la potencia

- Interactivas

  - [Calculadora de potencia de EGAP](https://egap.shinyapps.io/power-app/)
  - [rpsychologist](https://rpsychologist.com/d3/NHST/)

- Paquetes de R

  - `power.t.test` (incluida en R base)

  - [pwr](https://cran.r-project.org/web/packages/pwr/index.html)

  - [DeclareDesign](https://cran.r-project.org/web/packages/DeclareDesign/index.html), ver también <https://declaredesign.org/>

# Cálculos analíticos de potencia

## Cálculos analíticos de potencia para hipótesis de ningún efecto promedio del tratamiento

Las gráficas anteriores provienen de esta fórmula.

- Fórmula:
  \begin{align*}
  \text{Potencia} &= \Phi\left(\frac{|\tau| \sqrt{N}}{2\sigma}- \Phi^{-1}(1- \frac{\alpha}{2})\right)
  \end{align*}

- Componentes:
  - $\phi$: la función de distribución acumulada (CDF) de la normal estándar, que crece monotónicamente
  - $\tau$: el tamaño del efecto
  - $N$: el tamaño de la muestra
  - $\sigma$: la desviación estándar de la variable de resultado
  - $\alpha$: el nivel de significancia (normalmente 0.05)

¿Por qué la normal estándar? (por el Teorema del Límite Central (TLC))

## Ejemplo: Cálculos analíticos de potencia

```{r powerp, echo=TRUE, include=TRUE}
# Potencia para un estudio con 80 observaciones, un tamaño de
# efecto de 0.25 y una desviación estándar de 1
power.t.test(
  n = 40, delta = 0.25, sd = 1,
  sig.level = 0.05, power = NULL
)
```

## Ejemplo: Cálculos analíticos de potencia

```{r powerdelta, echo=TRUE, include=TRUE}
power.t.test(
  n = 40, delta = NULL, sd = 0.5,
  sig.level = 0.05, power = 0.8
)
```

## Ejemplo: Cálculos analíticos de potencia

```{r powern, echo=TRUE, include=TRUE}
power.t.test(
  n = NULL, delta = 0.25, sd = 1,
  sig.level = 0.05, power = 0.8
)
```

## Limitaciones de los cálculos analíticos de potencia

- Solo se han derivado para algunas estadísticas de prueba (diferencias de medias)
- Implican supuestos específicos acerca del proceso de generación de los datos
- Son incompatibles con diseños más complejos, como los diseños aleatorizados por
bloques con distintas probabilidades de asignación en cada bloque.

# Cálculo de la potencia basado en simulación

## Pasos para el cálculo de la potencia basado en simulación

En general:

- Crear bases de datos a partir de la literatura previa y del conocimiento del contexto.
- Simular el diseño de investigación y el análisis muchas veces.
- ¿Cuántas veces obtuvieron $p \le .05$ cuando fijaron $\tau=.25$? Esa es la potencia para detectar un efecto de $\tau=.25$.

Los estudios de simulación también requieren supuestos, pero ustedes definen los suyos.

## Cálculo de la potencia basado en simulación con DeclareDesign

- Miembros de EGAP crearon un paquete de R llamado `DeclareDesign` (y escribieron un libro sobre simulaciones para diseños de investigación); ver <https://declaredesign.org/> @blair2023research

- Ayuda a evaluar nuestros diseños con múltiples "diagnosands" (criterios de diagnóstico)
  - Potencia (de las pruebas)
  - Sesgo (de los estimadores)
  - RMSE (de los estimadores)
  - Cobertura (de los intervalos de confianza)

## Pasos en DeclareDesign

- Definir la muestra y la función de resultados potenciales.
- Definir el procedimiento de asignación del tratamiento.
- Crear los datos.
- Asignar el tratamiento y luego probar una hipótesis (usando un valor $p$ o un intervalo de confianza)
- Repetir esto muchas veces.

## Ejemplos

- Aleatorización completa
- Agregando una covariable
- Aleatorización por conglomerados

## Ejemplo: Potencia basada en simulación para la aleatorización completa

Primero, usando código R básico:

```{r powersim, echo=TRUE, include=TRUE}
# install.packages("randomizr")
library(randomizr)
library(estimatr)

make_Y0 <- function(N) {
  rnorm(n = N)
}
repeat_experiment_and_test <- function(N, Y0, tau) {
  # N es el tamaño del grupo experimental; Y0 es el resultado potencial bajo control
  # tau es el tamaño del efecto (aquí, un efecto aditivo constante)
  Y1 <- Y0 + tau
  Z <- complete_ra(N = N)
  Yobs <- Z * Y1 + (1 - Z) * Y0
  estimator <- lm_robust(Yobs ~ Z)
  pval <- estimator$p.value[2]
  return(pval)
}
```

## Ejemplo: Potencia basada en simulación para la aleatorización completa

```{r powersim2, echo=TRUE, include=TRUE}
power_sim <- function(N, tau, sims) {
  ## Y0 es fijo en la mayoría de los experimentos de campo.
  ## Así que lo generamos solo una vez:
  Y0 <- make_Y0(N)
  ## Y luego repetimos la asignación experimental y el análisis:
  pvals <- replicate(
    n = sims,
    repeat_experiment_and_test(N = N, Y0 = Y0, tau = tau)
  )
  pow <- sum(pvals < .05) / sims
  return(pow)
}

set.seed(12345)
## Noten la variabilidad de simulación en simulación con sims=100
power_sim(N = 80, tau = .25, sims = 100)
power_sim(N = 80, tau = .25, sims = 100)
```

## Ejemplo: Usando DeclareDesign {.allowframebreaks}

```{r ddversion, echo=TRUE, message=FALSE, warning=FALSE}
library(DeclareDesign)
library(tidyverse)
## DeclareDesign 1.1+ requiere que parámetros como N y tau existan cuando se
## declara el diseño; redesign() abajo los reemplaza con otros valores.
N <- 100
tau <- .25
P0 <- declare_population(N, u0 = rnorm(N))
# declarar Y(Z=1) y Y(Z=0), donde Y(Z=0) tiene media 5
O0 <- declare_potential_outcomes(Y_Z_0 = 5 + u0, Y_Z_1 = Y_Z_0 + tau)
# Asignar m unidades al tratamiento
A0 <- declare_assignment(Z = conduct_ra(N = N, m = round(N / 2)))
# el estimando es la diferencia promedio entre Y(Z=1) y Y(Z=0)
estimand_ate <- declare_inquiry(ATE = mean(Y_Z_1 - Y_Z_0))
R0 <- declare_reveal(Y, Z)
design0_base <- P0 + A0 + O0 + R0

## Por ejemplo, con N=100 y tau=.25:
design0_N100_tau25 <- redesign(design0_base, N = 100, tau = .25)
dat0_N100_tau25 <- draw_data(design0_N100_tau25)
head(dat0_N100_tau25)
# ATE verdadero
with(dat0_N100_tau25, mean(Y_Z_1 - Y_Z_0))
# ATE estimado
with(dat0_N100_tau25, mean(Y[Z == 1]) - mean(Y[Z == 0]))
# Usando el estimador del ATE como estadística de prueba para probar la
# hipótesis nula de ningún efecto promedio:
lm_robust(Y ~ Z, data = dat0_N100_tau25)$p.value[2]
```

```{r ddversion_sim, echo=TRUE, warnings=FALSE}
E0 <- declare_estimator(Y ~ Z,
  .method = lm_robust, label = "t test 1",
  inquiry = "ATE"
)

t_test <- function(data) {
  #  test <- with(data, t.test(x = Y[Z == 1], y = Y[Z == 0]))
  test <- coin::oneway_test(Y ~ factor(Z), data = data, distribution = "asymptotic")
  data.frame(statistic = coin::statistic(test), p.value = coin::pvalue(test))
}
T0 <- declare_test(handler = label_test(t_test), label = "t test 2")
design0_plus_tests <- design0_base + E0 + T0

design0_N100_tau25_plus <- redesign(design0_plus_tests, N = 100, tau = .25)

## Solo repetimos la asignación aleatoria, no la creación de Y0.
## Ignoren la advertencia
names(design0_N100_tau25_plus)
str(design0_N100_tau25_plus)
design0_N100_tau25_sims <- simulate_design(design0_N100_tau25_plus,
  sims = c(1, 100, 1, 1, 1, 1)
) # solo repetir la asignación aleatoria
# design0_N100_tau25_sims tiene 200 filas (2 pruebas * 100 asignaciones aleatorias)
# veamos solo algunos de los valores
str(design0_N100_tau25_sims)
```

## Potencia con aleatorización completa

En el 20% de los experimentos, cuando el efecto verdadero es de 0.25 desviaciones estándar y $N=100$, obtenemos $p < .05$.

```{r powsum, echo=TRUE}
# para cada estimador, potencia = proporción de simulaciones con p.value < 0.05
design0_N100_tau25_sims %>%
  group_by(estimator) %>%
  summarize(pow = mean(p.value < .05), mean_p = mean(p.value), .groups = "drop")
```

# Potencia con ajuste de covariables

## Ajuste de covariables y potencia

- El ajuste de covariables/covarianza puede mejorar la potencia porque reduce la variación de la variable de resultado.

  - Si las covariables son pronósticas (predicen la variable de resultado), el ajuste puede reducir la varianza drásticamente. Menor varianza significa mayor potencia.

  - Si no son pronósticas, las ganancias en potencia son mínimas.

- Todas las covariables deben ser pre-tratamiento. No eliminen observaciones por datos faltantes.

  - Ver el módulo de [amenazas a la validez interna](threats-to-internal-validity-of-randomized-experiments.html) y [10 cosas que debe saber sobre el ajuste de covariables](https://egap.org/resource/10-things-to-know-about-covariate-adjustment/).

  - @freedman2008rae señaló que los estimadores del ATE ajustados por covarianza
  son sesgados. @lin_agnostic_2013 muestra que el sesgo decrece con $N$ y ofrece
  métodos que reducen el sesgo.

## Bloques

- Bloques: asignar el tratamiento al azar dentro de los bloques

  - Ajuste de covariables "ex ante"

  - Mayor precisión/eficiencia implica más potencia

  - Reducir el "sesgo condicional": la asociación entre la asignación del tratamiento y los resultados potenciales

  - Los beneficios de los bloques frente al ajuste de covariables son más claros en experimentos pequeños

## Ejemplo: Potencia basada en simulación con una covariable {.shrink}

```{r powsimcov, echo=TRUE}
## Y0 es fijo en la mayoría de los experimentos de campo.
## Así que lo generamos solo una vez
make_Y0_cov <- function(N) {
  u0 <- rnorm(n = N)
  x <- rpois(n = N, lambda = 2)
  Y0 <- .5 * sd(u0) * x + u0
  return(data.frame(Y0 = Y0, x = x))
}
##  X predice Y0 moderadamente.
test_dat <- make_Y0_cov(100)
test_lm <- lm_robust(Y0 ~ x, data = test_dat)
summary(test_lm)
```

## Ejemplo: Potencia basada en simulación con una covariable {.allowframebreaks}

Aquí lo hacemos a mano en vez de con DeclareDesign (ambas opciones son posibles).

```{r powsimcovsetup, echo=TRUE}
## ahora preparamos la simulación
repeat_experiment_and_test_cov <- function(N, tau, Y0, x) {
  Y1 <- Y0 + tau
  Z <- complete_ra(N = N)
  Yobs <- Z * Y1 + (1 - Z) * Y0
  estimator <- lm_robust(Yobs ~ Z + x, data = data.frame(Y0, Z, x))
  pval <- estimator$p.value[2]
  return(pval)
}
## crear los datos una vez, asignar aleatoriamente el tratamiento sims veces
## reportar qué proporción produce un valor p < 0.05
power_sim_cov <- function(N, tau, sims) {
  dat <- make_Y0_cov(N)
  pvals <- replicate(n = sims, repeat_experiment_and_test_cov(
    N = N,
    tau = tau, Y0 = dat$Y0, x = dat$x
  ))
  pow <- sum(pvals < .05) / sims
  return(pow)
}
```

## Ejemplo: Potencia basada en simulación con una covariable {.allowframebreaks}

Lo hacemos dos veces para dejar claro que hay variabilidad de simulación en simulación.

```{r, echo=TRUE}
set.seed(12345)
power_sim_cov(N = 80, tau = .25, sims = 100)
power_sim_cov(N = 80, tau = .25, sims = 100)
```

# Potencia para la aleatorización por conglomerados

## Potencia y diseños por conglomerados

- Dado un $N$ fijo, un diseño por conglomerados tiene (débilmente) menos potencia que un diseño sin conglomerados.
  - La diferencia suele ser sustancial.

- Tenemos que estimar la varianza tomando en cuenta la dependencia:
  - Errores estándar agrupados por conglomerado (lo habitual)
  - Inferencia basada en la aleatorización (randomization inference)

- Para aumentar la potencia:
  - Es mejor aumentar el número de conglomerados que el número de unidades por conglomerado.
  - Cuánto reducen la potencia los conglomerados depende fundamentalmente de la correlación intra-clase (la razón entre la varianza dentro de los conglomerados y la varianza total).

## Ejemplo: Potencia basada en simulación para la aleatorización por conglomerados {.allowframebreaks}

Aquí fijamos ICC=.1

```{r powsimclus_datasetup, echo=TRUE}
## Y0 es fijo en la mayoría de los experimentos de campo.
## Así que lo generamos solo una vez
make_Y0_clus <- function(n_indivs, n_clus) {
  # n_indivs es el número de personas por conglomerado
  # n_clus es el número de conglomerados
  clus_id <- gl(n_clus, n_indivs)
  N <- n_clus * n_indivs
  u0 <- fabricatr::draw_normal_icc(N = N, clusters = clus_id, ICC = .1)
  Y0 <- u0
  return(data.frame(Y0 = Y0, clus_id = clus_id))
}

test_dat <- make_Y0_clus(n_indivs = 10, n_clus = 100)
# confirmar que esto produce datos con 10 personas en cada uno de los 100 conglomerados
table(test_dat$clus_id)
# confirmar el ICC
ICC::ICCbare(y = Y0, x = clus_id, data = test_dat)
```

## Ejemplo: Potencia basada en simulación para la aleatorización por conglomerados {.shrink}

```{r powsimclus_fns, echo=TRUE}
repeat_experiment_and_test_clus <- function(N, tau, Y0, clus_id) {
  Y1 <- Y0 + tau
  # aquí aleatorizamos Z al nivel del conglomerado
  Z <- cluster_ra(clusters = clus_id)
  Yobs <- Z * Y1 + (1 - Z) * Y0
  estimator <- lm_robust(Yobs ~ Z,
    clusters = clus_id,
    data = data.frame(Y0, Z, clus_id), se_type = "CR2"
  )
  pval <- estimator$p.value[2]
  return(pval)
}
power_sim_clus <- function(n_indivs, n_clus, tau, sims) {
  dat <- make_Y0_clus(n_indivs, n_clus)
  N <- n_indivs * n_clus
  # aleatorizar el tratamiento sims veces
  pvals <- replicate(
    n = sims,
    repeat_experiment_and_test_clus(
      N = N, tau = tau,
      Y0 = dat$Y0, clus_id = dat$clus_id
    )
  )
  pow <- sum(pvals < .05) / sims
  return(pow)
}
```

## Ejemplo: Potencia basada en simulación para la aleatorización por conglomerados {.allowframebreaks}
```{r, echo=TRUE}
set.seed(12345)
power_sim_clus(n_indivs = 8, n_clus = 100, tau = .25, sims = 100)
power_sim_clus(n_indivs = 8, n_clus = 100, tau = .25, sims = 100)
```

## Ejemplo: Potencia basada en simulación para la aleatorización por conglomerados (DeclareDesign)

```{r ddversion_clus, echo=TRUE}
## Valores iniciales para que las declaraciones se construyan;
## redesign() los varía abajo
n_clus <- 10
n_indivs <- 100
P1 <- declare_population(
  N = n_clus * n_indivs,
  clusters = gl(n_clus, n_indivs),
  u0 = draw_normal_icc(N = N, clusters = clusters, ICC = .2)
)
O1 <- declare_potential_outcomes(Y_Z_0 = 5 + u0, Y_Z_1 = Y_Z_0 + tau)
A1 <- declare_assignment(Z = conduct_ra(N = N, clusters = clusters))
estimand_ate <- declare_inquiry(ATE = mean(Y_Z_1 - Y_Z_0))
R1 <- declare_reveal(Y, Z)
design1_base <- P1 + A1 + O1 + R1 + estimand_ate
```

## Ejemplo: Potencia basada en simulación para la aleatorización por conglomerados (DeclareDesign) {.shrink}

```{r simclus_dd, echo=TRUE}
## Por ejemplo:
design1_test <- redesign(design1_base, n_clus = 10, n_indivs = 100, tau = .25)
test_d1 <- draw_data(design1_test)
# confirmar que todos los individuos de un conglomerado tienen la misma
# asignación de tratamiento
with(test_d1, table(Z, clusters))
# tres estimadores, difieren en se_type:
E1a <- declare_estimator(Y ~ Z,
  .method = lm_robust, clusters = clusters,
  se_type = "CR2", label = "CR2 cluster t test",
  inquiry = "ATE"
)
E1b <- declare_estimator(Y ~ Z,
  .method = lm_robust, clusters = clusters,
  se_type = "CR0", label = "CR0 cluster t test",
  inquiry = "ATE"
)
E1c <- declare_estimator(Y ~ Z,
  .method = lm_robust, clusters = clusters,
  se_type = "stata", label = "stata RCSE t test",
  inquiry = "ATE"
)
E1d <- declare_estimator(Y ~ Z,
  .method = lm_robust,
  se_type = "classical", label = "plain IID OLS t test",
  inquiry = "ATE"
)

design1_plus <- design1_base + E1a + E1b + E1c + E1d

design1_plus_tosim <- redesign(design1_plus, n_clus = 10, n_indivs = 100, tau = .25)
```

## Ejemplo: Potencia basada en simulación para la aleatorización por conglomerados (DeclareDesign)

```{r ddversion_clus_sims, echo=TRUE, cache=TRUE, warnings=FALSE}
## Solo repetir la asignación aleatoria, no la creación de Y0.
## Ignoren la advertencia
## En la práctica querríamos más simulaciones.
set.seed(12355)
design1_sims <- simulate_design(design1_plus_tosim,
  sims = c(1, 1000, rep(1, length(design1_plus_tosim) - 2))
)
```

## Potencia basada en simulación para la aleatorización por conglomerados

Noten: mucha potencia pero poca cobertura para el OLS simple (la "cobertura" de un
intervalo de confianza es el complemento de la tasa de falsos positivos de una
prueba de hipótesis: 95% de cobertura corresponde a una tasa de falsos positivos
del 5%).

```{r echo=TRUE}
design1_sims %>%
  group_by(estimator) %>%
  summarize(
    pow = mean(p.value < .05),
    coverage = mean(estimand <= conf.high & estimand >= conf.low),
    .groups = "drop"
  )
```

## Ejemplo: Potencia basada en simulación para la aleatorización por conglomerados (DeclareDesign)

```{r ddversion_clus_2, echo=TRUE, cache=TRUE, results='hide', warning=FALSE,message=FALSE}
library(DesignLibrary)
## Esto puede ser más simple que lo anterior:
d1 <- block_cluster_two_arm_designer(
  N_blocks = 1,
  N_clusters_in_block = 10,
  N_i_in_cluster = 100,
  sd_block = 0,
  sd_cluster = .3,
  ate = .25
)
d1_plus <- d1 + E1b + E1c
d1_sims <- simulate_design(d1_plus, sims = c(1, 1, 1000, 1, 1, 1, 1, 1))
```

## Ejemplo: Potencia basada en simulación para la aleatorización por conglomerados (DeclareDesign)


```{r ddversion_clus_2_print, echo=TRUE}
d1_sims %>%
  group_by(estimator) %>%
  summarize(
    pow = mean(p.value < .05),
    coverage = mean(estimand <= conf.high & estimand >= conf.low),
    .groups = "drop"
  )
```

## Los ingredientes de la potencia y su relación

- La potencia:
  - Crece con $N$ (el número de unidades en el experimento)
  - Crece con $|\tau|$ (el tamaño del efecto del tratamiento)
  - Decrece con $\sigma$ (la varianza de la variable de resultado)
  - Decrece con el ICC (la homogeneidad relativa de la variable de resultado dentro de los conglomerados frente a entre conglomerados)

## Comentarios {.shrink}

- Conozcan bien su variable de resultado.
- ¿Qué efectos pueden esperar de manera realista de su tratamiento? (¿Estudios
previos parecidos al suyo? ¿Dado lo que saben sobre la "variación natural" de la
variable de resultado?)
- ¿Qué efectos son sustantivamente demasiado pequeños? (Puede que no valga la
pena realizar *este experimento* en *este momento* si no pueden imaginar
detectar un efecto al menos así de grande.)
- ¿Cuál es el rango plausible de variación de la variable de resultado?
- Un diseño con poco movimiento posible en la variable de resultado puede tener
poca potencia.
  - Ver [10 cosas que su resultado nulo podría
  significar](https://egap.org/resource/10-things-your-null-result-might-mean/)
  para una discusión de las varias razones por las que un experimento dado pudo
  producir un $p > .05$ (si usan $\alpha = .05$ como criterio de rechazo, o si
  tienen algún $\hat{\bar{\tau}}$ sustantivamente pequeño que quizás no se
  alcance).

Nota: los cálculos de potencia (resúmenes de la tasa de falsos negativos de las pruebas/intervalos de confianza) dependen de que esas pruebas/intervalos de confianza tengan tasas de falsos positivos controladas y bajas (p. ej., 5% o menos) o tasas de cobertura altas (p. ej., 95% o más)

## Referencias
