---
title: "Diez pruebas, ningún efecto: una introducción a las pruebas múltiples"
author: "Jake Bowers --- EGAP Learning Days, Santiago de Chile"
date: today
lang: es
bibliography: ../assets/learningdays-book.bib
link-citations: true
format:
  html:
    embed-resources: true
    toc: true
---

```{r setup}
#| include: false
library(knitr)
library(coin)
library(estimatr)
opts_chunk$set(echo = TRUE, message = FALSE, comment = NA)
options(digits = 3, scipen = 3)
```

## La situación

Imaginemos que evaluamos un programa social en 100 hogares: la mitad,
asignada al azar, recibe el programa. Como el programa podría afectar muchas
dimensiones de la vida, medimos diez variables de resultado: ingreso, empleo,
asistencia escolar, salud, confianza en los vecinos, participación cívica,
ahorro, seguridad percibida, consumo y satisfacción con la vida. Al final del
estudio hacemos una prueba de hipótesis por cada resultado y reportamos cuáles
dieron un valor p menor que 0.05.

Cada prueba individual promete equivocarse poco: si el programa no tiene
efecto sobre ese resultado, la probabilidad de declarar un "efecto
significativo" por puro azar es del 5%. La pregunta de este documento es otra:
si el programa no tiene efecto sobre **ninguno** de los diez resultados, ¿cuál
es la probabilidad de que **al menos una** de las diez pruebas declare un
efecto? La intuición dice "5%, igual que antes". La respuesta correcta es
cerca del 40%.

Para verlo, vamos a construir un mundo donde sabemos con certeza que el
programa no hace nada --- porque nosotros mismos generamos los datos --- y
luego vamos a ver qué producen las pruebas en ese mundo.

## Un mundo donde el programa no hace nada

Cada hogar tiene, para cada variable, dos **resultados potenciales**: el
resultado que mostraría si recibiera el programa, $y(1)$, y el resultado que
mostraría si no lo recibiera, $y(0)$. "El programa no hace nada" tiene una
traducción exacta en este lenguaje: $y(1) = y(0)$ para cada hogar y cada
resultado. Construimos ese mundo directamente:

```{r datos}
set.seed(20260751) ## semilla maestra: fija Y0 y la asignación del primer experimento

N <- 100 ## hogares
K <- 10 ## variables de resultado

outcome_names <- c(
  "ingreso", "empleo", "asistencia", "salud", "confianza",
  "participacion", "ahorro", "seguridad", "consumo", "satisfaccion"
)

## Resultados potenciales: Y0 bajo control, Y1 bajo tratamiento.
## "El programa no hace nada" es literalmente Y1 = Y0,
## para cada hogar y cada resultado.
Y0 <- matrix(rnorm(N * K), nrow = N, dimnames = list(NULL, outcome_names))
Y1 <- Y0
```

La hipótesis nula --- el programa no cambia nada para nadie --- es verdadera
por construcción, para los diez resultados a la vez. Ahora asignamos el
tratamiento al azar (50 hogares tratados, 50 de control) y observamos, para
cada hogar, el resultado potencial que le corresponde: $Y_{obs} = Z \cdot
y(1) + (1 - Z) \cdot y(0)$.

```{r asignacion}
Z <- sample(rep(c(0, 1), N / 2)) ## asignación completamente aleatoria

## Observamos Y1 en los tratados y Y0 en los controles.
## Como Y1 = Y0, la asignación no cambia nada de lo que vemos.
Yobs <- Z * Y1 + (1 - Z) * Y0
dat <- data.frame(Z = factor(Z), Yobs)
```

## Un experimento, diez pruebas

Hacemos lo que haría el equipo de evaluación: una prueba por resultado.
Usamos dos procedimientos distintos para mostrar que el problema no viene de
una prueba en particular. `oneway_test()` del paquete `coin` compara medias
usando la distribución de permutación: re-sortea la asignación 5000 veces y
pregunta qué tan extrema resulta la estadística observada entre esos
re-sorteos. `lm_robust()` del paquete `estimatr` estima la diferencia de
medias con errores estándar HC2 y una aproximación normal. Ambos están
justificados por la asignación aleatoria --- el primero la usa directamente,
el segundo la aproxima.

```{r unexperimento}
p_oneway <- sapply(outcome_names, function(v) {
  pvalue(oneway_test(reformulate("Z", v),
    data = dat,
    distribution = approximate(nresample = 5000)
  ))
})

p_lm <- sapply(outcome_names, function(v) {
  est <- tidy(lm_robust(reformulate("Z", v), data = dat))
  est$p.value[est$term == "Z1"]
})

tabla1 <- data.frame(
  resultado = outcome_names,
  p_oneway = round(p_oneway, 3),
  p_lm_robust = round(p_lm, 3),
  significativo = ifelse(p_lm <= 0.05, "*", "")
)
kable(tabla1, row.names = FALSE)
```

Miren la fila de `salud`: p = `{r} round(p_lm[["salud"]], 3)` con ambas
pruebas.^[Elegimos la semilla maestra entre varias para que este primer
experimento cayera dentro del ~40% de experimentos que producen al menos un
falso positivo. La simulación de más abajo muestra con qué frecuencia ocurre;
no es un caso raro.] Si este fuera un estudio real, el informe diría "el
programa mejoró la salud (p < 0.05)" --- y quizás el resumen ejecutivo solo
mencionaría ese resultado. Pero nosotros sabemos que el programa no hizo nada:
construimos `salud` con $y(1) = y(0)$ para cada hogar. Las dos pruebas coinciden
casi exactamente, porque el problema no está en la prueba. Está en cuántas
preguntas le hicimos a los datos.

## La tasa de error por familia (FWER)

Primero en palabras. Cuando hacemos una sola prueba con nivel de significancia
$\alpha = 0.05$, el 5% es la probabilidad de un falso positivo **en esa
prueba**. Cuando hacemos diez pruebas, el conjunto de las diez es una
**familia**, y la pregunta relevante para el lector del informe es: ¿cuál es
la probabilidad de que la familia entera produzca **al menos un** falso
positivo? Esa probabilidad se llama la **tasa de error por familia**
(*family-wise error rate*, FWER).

Ahora con un poco de álgebra. Supongamos que las $K$ pruebas fueran
independientes y todas las hipótesis nulas fueran verdaderas. Cada prueba
"acierta" (no rechaza) con probabilidad $1 - \alpha$: con $\alpha = 0.05$,
acierta el 95% de las veces. ¿Con qué probabilidad aciertan las dos primeras
a la vez? Como son independientes, multiplicamos:
$0.95 \times 0.95 \approx 0.90$. Cada prueba adicional vuelve a multiplicar
por 0.95, así que después de $K$ pruebas la probabilidad de que **todas**
acierten es $(1 - \alpha)^K$ --- un número que se encoge con cada prueba que
agregamos. Y "al menos un falso positivo" es exactamente lo contrario de
"todas aciertan", así que su probabilidad es uno menos eso:

$$
\text{FWER} = 1 - (1 - \alpha)^K.
$$

Con $\alpha = 0.05$ y $K = 10$, eso da $1 - 0.95^{10}$ =
`{r} round(1 - 0.95^10, 3)`. De vuelta a las palabras: un equipo que evalúa
diez resultados de un programa sin ningún efecto tiene cerca de un 40% de
probabilidad de "descubrir" algo. Con veinte resultados, la probabilidad
llega a `{r} round(1 - 0.95^20, 2)`. La curva crece rápido:

```{r curvafwer}
#| echo: false
#| fig-width: 6
#| fig-height: 4
K_seq <- 1:20
par(mar = c(4, 4, 1, 1), mgp = c(2.2, 0.7, 0))
plot(K_seq, 1 - (1 - 0.05)^K_seq,
  type = "b", pch = 19, ylim = c(0, 0.7),
  xlab = "Número de pruebas (K)",
  ylab = "Prob. de al menos un falso positivo"
)
abline(h = 0.05, lty = 2)
text(18.5, 0.08, expression(alpha == 0.05))
```

En un experimento real los resultados suelen estar correlacionados entre sí,
y entonces la fórmula $1 - (1-\alpha)^K$ es solo una aproximación. Por eso no
nos quedamos con el álgebra: simulamos.

## La simulación: repetimos el experimento 1000 veces

En nuestro mundo construido, la única fuente de azar es la asignación del
tratamiento --- exactamente la fuente de azar que justifica las dos pruebas.
Así que dejamos los resultados potenciales `Y0` y `Y1` fijos y re-sorteamos
la asignación $B = 1000$ veces, aplicando cada vez la misma ecuación de
observación. En cada repetición corremos las diez pruebas con cada
procedimiento y guardamos los valores p.

```{r simulacion}
#| cache: true
run_experiment <- function() {
  ## Re-sorteamos la asignación y volvemos a observar; Y0 y Y1 quedan fijos.
  Z_nuevo <- sample(rep(c(0, 1), N / 2))
  d <- data.frame(Z = factor(Z_nuevo), Z_nuevo * Y1 + (1 - Z_nuevo) * Y0)
  p_ow <- sapply(outcome_names, function(v) {
    pvalue(oneway_test(reformulate("Z", v),
      data = d,
      distribution = approximate(nresample = 5000)
    ))
  })
  p_lm <- sapply(outcome_names, function(v) {
    est <- tidy(lm_robust(reformulate("Z", v), data = d))
    est$p.value[est$term == "Z1"]
  })
  rbind(oneway = p_ow, lm_robust = p_lm)
}

set.seed(20260731) ## semilla de la simulación
B <- 1000
sims <- replicate(B, run_experiment()) ## dimensiones: 2 procedimientos x K x B
```

Antes de mirar el FWER, verifiquemos que cada prueba individual cumple su
promesa. Para cada resultado, calculamos la proporción de las 1000
repeticiones en que esa prueba rechazó con $p \leq 0.05$:

```{r porprueba}
rechazos_ow <- rowMeans(sims["oneway", , ] <= 0.05)
rechazos_lm <- rowMeans(sims["lm_robust", , ] <= 0.05)
kable(
  data.frame(
    resultado = outcome_names,
    oneway_test = round(rechazos_ow, 3),
    lm_robust = round(rechazos_lm, 3)
  ),
  row.names = FALSE
)
```

Cada número estima una proporción con $B = 1000$ repeticiones, así que trae
un error de simulación (error estándar Monte Carlo) de
$\sqrt{0.05 \times 0.95 / 1000} \approx `{r} round(sqrt(.05 * .95 / 1000), 3)`$.
Todas las tasas están donde deben estar: cerca del 5%. Prueba por prueba, no
hay nada roto.

Ahora la pregunta de la familia: ¿en qué proporción de las 1000 repeticiones
**al menos una** de las diez pruebas rechazó?

```{r fwer}
fwer_ow <- mean(apply(sims["oneway", , ] <= 0.05, 2, any))
fwer_lm <- mean(apply(sims["lm_robust", , ] <= 0.05, 2, any))
c(oneway_test = fwer_ow, lm_robust = fwer_lm)
```

El FWER estimado es `{r} round(fwer_ow, 2)` con `oneway_test()` y
`{r} round(fwer_lm, 2)` con `lm_robust()` (error estándar Monte Carlo
$\approx `{r} round(sqrt(.4 * .6 / 1000), 3)`$), consistente con el valor
teórico de `{r} round(1 - 0.95^10, 3)` para pruebas independientes. Este es
el contraste que importa: **cada fila de la tabla anterior dice 5%, y sin
embargo la familia se equivoca el 40% de las veces.** En cuatro de cada diez
evaluaciones de un programa que no hace nada, el informe puede decir
"encontramos un efecto significativo" sin que nadie haya hecho trampa.

## La corrección: una línea de código

Los procedimientos de comparaciones múltiples ajustan los valores p para que
la promesa del 5% aplique a la familia entera y no a cada prueba por separado
[@bretz2011]. El más simple es Bonferroni: comparar cada valor p con
$\alpha / K$ en lugar de $\alpha$. El procedimiento de Holm hace lo mismo
paso a paso y rechaza al menos tanto como Bonferroni, así que usamos Holm.
En R es una línea: `p.adjust(p, method = "holm")`.

Repetimos el cálculo del FWER, ahora ajustando los diez valores p dentro de
cada repetición antes de preguntar si alguno queda bajo 0.05:

```{r holm}
fwer_holm_ow <- mean(apply(sims["oneway", , ], 2, function(p) {
  any(p.adjust(p, method = "holm") <= 0.05)
}))
fwer_holm_lm <- mean(apply(sims["lm_robust", , ], 2, function(p) {
  any(p.adjust(p, method = "holm") <= 0.05)
}))
c(oneway_test = fwer_holm_ow, lm_robust = fwer_holm_lm)
```

Con el ajuste de Holm, el FWER estimado baja a
`{r} round(fwer_holm_ow, 3)` y `{r} round(fwer_holm_lm, 3)` --- por debajo
del 5% prometido. La corrección no es gratis: exigir valores p más pequeños
significa menos potencia para detectar efectos reales cuando existen. Ese
costo es una razón para declarar pocas hipótesis primarias, o para agrupar
resultados en índices, en lugar de probar todo lo que se midió. Cuando la
familia es muy grande, controlar una tasa distinta --- la proporción esperada
de falsos descubrimientos entre los rechazos (FDR) --- puede ser un objetivo
más razonable que el FWER [@benjamini1995].

## ¿Qué tiene esto que ver con la transparencia?

El cálculo del 40% supone algo que casi nunca se cumple: que el lector ve las
diez pruebas. Si el informe solo menciona `salud`, el lector no puede saber
que fue una prueba entre diez, y el valor p de 0.01 parece evidencia fuerte.
El problema tampoco requiere mala fe: basta con que las decisiones de
análisis --- qué resultados probar, cómo definirlos, qué subgrupos mirar ---
se tomen después de ver los datos [@gelman2013garden].

El plan de pre-análisis responde exactamente a esto. Declarar por adelantado
cuáles son las hipótesis primarias, cómo se define cada resultado, y qué
corrección por pruebas múltiples se aplicará hace visible el tamaño de la
familia. La garantía del FWER es una promesa sobre la familia completa; solo
significa algo para el lector que puede ver la familia completa. Eso es lo
que el registro del diseño le entrega.

## Referencias
