---
title: "R exercises | *Exercices R*"
subtitle: "Learning Days practice sessions | *Sessions pratiques Learning Days*"
author: "Vincent + EGAP Learning Days"
date: today
format:
  revealjs:
    embed-resources: true
execute:
  echo: true
  warning: false
  message: false
---

```{r, include=FALSE}
knitr::opts_chunk$set(echo = TRUE, eval = FALSE)
```

# How to work | *Comment travailler*

## Step 1 — create your exercise folder | *Étape 1 — créer votre dossier*

::: {.columns}
::: {.column .lang-en width="50%"}

**Before Activity 1**, set up a dedicated folder on your computer, for example:

`learningdays_exercises/`

Inside it, create **one empty R script**, for example:

`my_exercises.R`

You will build this file as you go — **these slides are your only workbook** (no separate handout).

:::
::: {.column .lang-fr width="50%"}

**Avant l'activité 1**, créez un dossier dédié sur votre ordinateur, par exemple :

`learningdays_exercises/`

À l'intérieur, créez **un script R vide**, par exemple :

`mes_exercices.R`

Vous construirez ce fichier au fur et à mesure — **ces slides sont votre seul support** (pas de fichier séparé).

:::
:::

## Step 2 — download the data | *Étape 2 — télécharger les données*

::: {.columns}
::: {.column .lang-en width="50%"}

Download **`data_for_analysis.csv`** and save it **inside the same folder** as your `.R` file (not in a subfolder):

[Download data_for_analysis.csv](R_exercises/E/data_for_analysis.csv)

Your folder should look like:

```
learningdays_exercises/
  my_exercises.R
  data_for_analysis.csv
```

In RStudio: **File → New Project → Existing Directory** and select this folder so `getwd()` points here.

:::
::: {.column .lang-fr width="50%"}

Téléchargez **`data_for_analysis.csv`** et enregistrez-le **dans le même dossier** que votre fichier `.R` (pas dans un sous-dossier) :

[Télécharger data_for_analysis.csv](R_exercises/E/data_for_analysis.csv)

Votre dossier doit ressembler à :

```
learningdays_exercises/
  mes_exercices.R
  data_for_analysis.csv
```

Dans RStudio : **File → New Project → Existing Directory** et sélectionnez ce dossier pour que `getwd()` pointe ici.

:::
:::

## Step 3 — copy, paste, edit | *Étape 3 — copier, coller, modifier*

::: {.columns}
::: {.column .lang-en width="50%"}

For **each slide** with R code:

1. **Copy** the code block from the slide into your `.R` file
2. **Edit** placeholders (variable names, seeds, answers as comments)
3. **Run** the line or selection with **Ctrl + Enter** (Windows/Linux) or **Cmd + Enter** (Mac)

Add **comments** in your script for answers to questions (`# Answer: ...`).

Do **not** skip ahead — work through Activities 1 → 5 in order.

:::
::: {.column .lang-fr width="50%"}

Pour **chaque slide** avec du code R :

1. **Copiez** le bloc de code de la slide dans votre fichier `.R`
2. **Modifiez** les espaces réservés (noms de variables, graine, réponses en commentaires)
3. **Exécutez** la ligne ou la sélection avec **Ctrl + Entrée** (Windows/Linux) ou **Cmd + Entrée** (Mac)

Ajoutez des **commentaires** dans votre script pour les réponses (`# Réponse : ...`).

Ne **sautez pas** d'étapes — faites les activités 1 → 5 dans l'ordre.

:::
:::

## Step 4 — check your setup | *Étape 4 — vérifier la configuration*

::: {.columns}
::: {.column .lang-en width="50%"}

Before starting Activity 1, confirm:

- [ ] Exercise folder exists
- [ ] Empty `.R` file created and open in RStudio
- [ ] `data_for_analysis.csv` is **in that folder**
- [ ] RStudio project points to that folder

Then run the check below — you should see the CSV in the list.

:::
::: {.column .lang-fr width="50%"}

Avant de commencer l'activité 1, vérifiez :

- [ ] Le dossier d'exercices existe
- [ ] Un fichier `.R` vide est créé et ouvert dans RStudio
- [ ] `data_for_analysis.csv` est **dans ce dossier**
- [ ] Le projet RStudio pointe vers ce dossier

Puis exécutez le contrôle ci-dessous — vous devez voir le CSV dans la liste.

:::
:::

```{r}
getwd()
dir()
```

# Overview | *Vue d'ensemble*

## Welcome | *Bienvenue*

::: {.columns}
::: {.column .lang-en width="50%"}

Five activities — all instructions and code are **on these slides**:

1. R basics — load and inspect data
2. Randomization — simple, complete, blocked
3. Difference in means — estimate the ATE by hand
4. Power — EGAP online calculator (no R)
5. Estimation — `estimatr` and **analyze as you randomize**

:::
::: {.column .lang-fr width="50%"}

Cinq activités — toutes les instructions et le code sont **sur ces slides** :

1. Bases de R — charger et inspecter les données
2. Randomisation — simple, complète, par blocs
3. Différence des moyennes — estimer l'ATE à la main
4. Puissance — calculateur EGAP en ligne (sans R)
5. Estimation — `estimatr` et **analysez comme vous randomisez**

:::
:::

## The data | *Les données*

::: {.columns}
::: {.column .lang-en width="50%"}

Learning Days participant data from the in-class experiment. Variables include participant id, **Gender**, country, assigned **treatment**, and outcomes.

**Your job:** inspect the data and identify which columns are treatment and outcome before you analyze.

:::
::: {.column .lang-fr width="50%"}

Données des participants aux Learning Days (expérience en classe). Variables : identifiant, **Gender**, pays, **treatment** assigné, et résultats.

**Votre tâche :** inspectez les données et identifiez les colonnes de traitement et de résultat avant d'analyser.

:::
:::

```{r}
head(read.csv("data_for_analysis.csv"))
```

# Activity 1 | *Activité 1*

## R basics — goals | *Bases de R — objectifs*

::: {.columns}
::: {.column .lang-en width="50%"}

**Goals:** load data, inspect variables, get comfortable with RStudio.

Copy each code block below into your `.R` file as you go.

:::
::: {.column .lang-fr width="50%"}

**Objectifs :** charger les données, inspecter les variables, se familiariser avec RStudio.

Copiez chaque bloc de code ci-dessous dans votre fichier `.R` au fur et à mesure.

:::
:::

## Activity 1 — task 1 | *Activité 1 — tâche 1*

::: {.columns}
::: {.column .lang-en width="50%"}

Confirm the CSV is in your project folder. Run `dir()` — do you see `data_for_analysis.csv`?

If not, ask an instructor.

:::
::: {.column .lang-fr width="50%"}

Vérifiez que le CSV est dans votre dossier de projet. Exécutez `dir()` — voyez-vous `data_for_analysis.csv` ?

Sinon, demandez de l'aide à un instructeur.

:::
:::

```{r}
dir()
```

## Activity 1 — task 2 | *Activité 1 — tâche 2*

::: {.columns}
::: {.column .lang-en width="50%"}

Read the data into object `experiment_data`. Check the **Environment** pane — does it appear?

:::
::: {.column .lang-fr width="50%"}

Lisez les données dans l'objet `experiment_data`. Regardez l'onglet **Environment** — apparaît-il ?

:::
:::

```{r}
experiment_data <- read.csv("data_for_analysis.csv")
```

## Activity 1 — task 3 | *Activité 1 — tâche 3*

::: {.columns}
::: {.column .lang-en width="50%"}

Open the **data viewer** (click `experiment_data` in Environment).

**Question:** What are the variable names? Which might be treatment? Which might be outcomes?

:::
::: {.column .lang-fr width="50%"}

Ouvrez le **data viewer** (cliquez sur `experiment_data` dans Environment).

**Question :** Quels sont les noms de variables ? Lesquels pourraient être le traitement ? Les résultats ?

:::
:::

# Activity 2 | *Activité 2*

## Randomization — goals | *Randomisation — objectifs*

::: {.columns}
::: {.column .lang-en width="50%"}

**Context:** Instructors randomized treatment in the class experiment. Now **you** randomize — simple, complete, and blocked assignment — using the same participant data.

:::
::: {.column .lang-fr width="50%"}

**Contexte :** Les instructeurs ont randomisé le traitement lors de l'expérience en classe. Maintenant **vous** randomisez — assignation simple, complète et par blocs — avec les mêmes données.

:::
:::

## Activity 2 — load data | *Activité 2 — charger les données*

```{r}
experiment_data <- read.csv("data_for_analysis.csv")
```

## Activity 2 — simple randomization | *Activité 2 — randomisation simple*

::: {.columns}
::: {.column .lang-en width="50%"}

Set a **seed** so your randomization is reproducible. Use `rbinom()` to assign 0/1 with probability 0.5.

:::
::: {.column .lang-fr width="50%"}

Fixez une **graine** (`set.seed`) pour reproduire la randomisation. Utilisez `rbinom()` pour assigner 0/1 avec probabilité 0,5.

:::
:::

```{r}
set.seed(123)   # choose your own seed

experiment_data$treatment_simple <-
  rbinom(n = nrow(experiment_data), size = 1, prob = 0.5)
```

## Activity 2 — check simple assignment | *Activité 2 — vérifier l'assignation simple*

::: {.columns}
::: {.column .lang-en width="50%"}

Inspect `treatment_simple`. Count treated vs control with `table()`. Expect **about** half treated (not necessarily exact).

:::
::: {.column .lang-fr width="50%"}

Inspectez `treatment_simple`. Comptez traitement vs contrôle avec `table()`. Attendez-vous à **environ** la moitié en traitement (pas forcément exact).

:::
:::

```{r}
table(experiment_data$treatment_simple)
```

## Activity 2 — complete randomization | *Activité 2 — randomisation complète*

::: {.columns}
::: {.column .lang-en width="50%"}

Build a vector with **exactly** $m$ treated and $N - m$ control, then shuffle with `sample()`.

:::
::: {.column .lang-fr width="50%"}

Construisez un vecteur avec **exactement** $m$ traités et $N - m$ contrôles, puis mélangez avec `sample()`.

:::
:::

```{r}
N <- nrow(experiment_data)
m <- floor(N / 2)
vec <- c(rep(1, m), rep(0, N - m))

experiment_data$treatment_complete <- sample(vec)
```

## Activity 2 — check complete assignment | *Activité 2 — vérifier l'assignation complète*

::: {.columns}
::: {.column .lang-en width="50%"}

Use `table()`. Treated and control counts should match **exactly** what you put in `vec`.

:::
::: {.column .lang-fr width="50%"}

Utilisez `table()`. Les effectifs doivent correspondre **exactement** à ce que vous avez mis dans `vec`.

:::
:::

```{r}
table(experiment_data$treatment_complete)
```

## Activity 2 — randomizr | *Activité 2 — package randomizr*

::: {.columns}
::: {.column .lang-en width="50%"}

Load **randomizr** and try `complete_ra()`. Then check with `table()` as before.

:::
::: {.column .lang-fr width="50%"}

Chargez **randomizr** et essayez `complete_ra()`. Vérifiez avec `table()` comme avant.

:::
:::

```{r}
library(randomizr)

experiment_data$treatment_complete2 <-
  complete_ra(N = nrow(experiment_data), prob = 0.5)
```

## Activity 2 — blocked randomization | *Activité 2 — randomisation par blocs*

::: {.columns}
::: {.column .lang-en width="50%"}

Use **Gender** as the block variable. `block_ra()` randomizes within each block.

:::
::: {.column .lang-fr width="50%"}

Utilisez **Gender** comme variable de bloc. `block_ra()` randomise à l'intérieur de chaque bloc.

:::
:::

```{r}
experiment_data$treatment_blocked <-
  block_ra(blocks = experiment_data$Gender, prob = 0.5)

table(experiment_data$Gender, experiment_data$treatment_blocked)
```

# Activity 3 | *Activité 3*

## Difference in means — goals | *Différence des moyennes — objectifs*

::: {.columns}
::: {.column .lang-en width="50%"}

**Context:** Treatment was randomized; outcomes were measured. Estimate the **average treatment effect** by hand (difference in means) — a first step toward hypothesis testing.

:::
::: {.column .lang-fr width="50%"}

**Contexte :** Le traitement a été randomisé ; les résultats ont été mesurés. Estimez l'**effet moyen du traitement** à la main (différence de moyennes) — première étape vers les tests d'hypothèse.

:::
:::

## Activity 3 — identify variables | *Activité 3 — identifier les variables*

::: {.columns}
::: {.column .lang-en width="50%"}

From the data viewer, write down:

1. Outcome variable name
2. Treatment variable name and which value means treated

:::
::: {.column .lang-fr width="50%"}

D'après le data viewer, notez :

1. Nom de la variable de résultat
2. Nom de la variable de traitement et quelle valeur = traité

:::
:::

## Activity 3 — overall mean | *Activité 3 — moyenne globale*

::: {.columns}
::: {.column .lang-en width="50%"}

Use `mean(..., na.rm = TRUE)` to drop missing values (`NA`).

Replace the placeholder below with your outcome variable.

:::
::: {.column .lang-fr width="50%"}

Utilisez `mean(..., na.rm = TRUE)` pour exclure les valeurs manquantes (`NA`).

Remplacez l'espace réservé par votre variable de résultat.

:::
:::

```{r}
mean(experiment_data$OUTCOME_VARIABLE, na.rm = TRUE)
```

## Activity 3 — group means | *Activité 3 — moyennes par groupe*

::: {.columns}
::: {.column .lang-en width="50%"}

Compute the mean outcome in **treatment** and **control** using subsets in `[ ]`.

Then subtract: $\bar{Y}_{\text{treat}} - \bar{Y}_{\text{control}}$ = estimated ATE.

:::
::: {.column .lang-fr width="50%"}

Calculez la moyenne du résultat en **traitement** et en **contrôle** avec des sous-ensembles `[ ]`.

Puis soustrayez : $\bar{Y}_{\text{traitement}} - \bar{Y}_{\text{contrôle}}$ = ATE estimé.

:::
:::

```{r}
# treatment group — replace OUTCOME and TREATMENT / value
mean(experiment_data$OUTCOME_VARIABLE[
  experiment_data$TREATMENT_VARIABLE == 1
], na.rm = TRUE)

# control group
mean(experiment_data$OUTCOME_VARIABLE[
  experiment_data$TREATMENT_VARIABLE == 0
], na.rm = TRUE)
```

## Activity 3 — interpret | *Activité 3 — interpréter*

::: {.columns}
::: {.column .lang-en width="50%"}

Compare your ATE to the **scale** of the outcome variable. Is the difference large or small?

Record your answer as a comment in your `.R` file (`# Answer: ...`).

:::
::: {.column .lang-fr width="50%"}

Comparez votre ATE à l'**échelle** de la variable de résultat. La différence est-elle grande ou petite ?

Notez votre réponse en commentaire dans votre fichier `.R` (`# Réponse : ...`).

:::
:::

# Activity 4 | *Activité 4*

## Power analysis — goals | *Analyse de puissance — objectifs*

::: {.columns}
::: {.column .lang-en width="50%"}

**Context:** Sample size is a key design choice. **Power** = probability of detecting an effect if one exists.

This activity uses the **EGAP Power Calculator** (web app — no R code to copy). Record answers as comments in your `.R` file.

:::
::: {.column .lang-fr width="50%"}

**Contexte :** La taille d'échantillon est un choix de conception clé. **Puissance** = probabilité de détecter un effet s'il existe.

Cette activité utilise le **calculateur de puissance EGAP** (application web — pas de code R à copier). Notez les réponses en commentaires dans votre fichier `.R`.

:::
:::

## Activity 4 — calculator | *Activité 4 — calculateur*

::: {.columns}
::: {.column .lang-en width="50%"}

Open the calculator:

[egap.shinyapps.io/power-app](https://egap.shinyapps.io/power-app)

Key inputs: significance level (0.05), expected effect size, SD of outcome, power target (80%), max *N* for the graph.

:::
::: {.column .lang-fr width="50%"}

Ouvrez le calculateur :

[egap.shinyapps.io/power-app](https://egap.shinyapps.io/power-app)

Entrées clés : niveau de significativité (0,05), taille d'effet attendue, écart-type du résultat, cible de puissance (80 %), *N* max pour le graphique.

:::
:::

## Activity 4 — tasks | *Activité 4 — tâches*

::: {.columns}
::: {.column .lang-en width="50%"}

1. Effect size = 1, SD = 1: power at *N* = 100 and *N* = 500?
2. **Double** the effect size — power up or down?
3. **Double** the SD — power up or down?
4. With *N* = 500 fixed, what is the **smallest detectable** effect size at 80% power?

:::
::: {.column .lang-fr width="50%"}

1. Taille d'effet = 1, ET = 1 : puissance pour *N* = 100 et *N* = 500 ?
2. **Doublez** la taille d'effet — la puissance augmente ou diminue ?
3. **Doublez** l'écart-type — la puissance augmente ou diminue ?
4. Avec *N* = 500 fixé, quelle est la **plus petite taille d'effet détectable** à 80 % de puissance ?

:::
:::

# Activity 5 | *Activité 5*

## Estimation — goals | *Estimation — objectifs*

::: {.columns}
::: {.column .lang-en width="50%"}

**Context:** Different **answer strategies** give different answers. The right estimator depends on how you **randomized** (complete vs blocked).

:::
::: {.column .lang-fr width="50%"}

**Contexte :** Différentes **stratégies de réponse** donnent des réponses différentes. Le bon estimateur dépend de la façon dont vous avez **randomisé** (complète vs par blocs).

:::
:::

## Activity 5 — load data | *Activité 5 — charger les données*

```{r}
experiment_data <- read.csv("data_for_analysis.csv")
library(estimatr)
```

## Activity 5 — complete randomization | *Activité 5 — randomisation complète*

::: {.columns}
::: {.column .lang-en width="50%"}

If you used **complete** randomization, analyze with `difference_in_means()` **without** blocks.

Replace outcome and treatment variable names. Compare to your Activity 3 hand calculation.

:::
::: {.column .lang-fr width="50%"}

Si vous avez utilisé une randomisation **complète**, analysez avec `difference_in_means()` **sans** blocs.

Remplacez les noms de variables. Comparez avec votre calcul manuel de l'activité 3.

:::
:::

```{r}
difference_in_means(
  OUTCOME_VARIABLE ~ TREATMENT_VARIABLE,
  data = experiment_data
)
```

## Activity 5 — blocked randomization | *Activité 5 — randomisation par blocs*

::: {.columns}
::: {.column .lang-en width="50%"}

If assignment was **blocked** on Gender, add `blocks = Gender`.

Compare **Estimate** and **Std. Error** to the complete-randomization model. They should differ — which matches your design?

:::
::: {.column .lang-fr width="50%"}

Si l'assignation était **stratifiée** par Gender, ajoutez `blocks = Gender`.

Comparez **Estimate** et **Std. Error** au modèle sans blocs. Ils diffèrent — lequel correspond à votre design ?

:::
:::

```{r}
difference_in_means(
  OUTCOME_VARIABLE ~ TREATMENT_VARIABLE,
  blocks = Gender,
  data = experiment_data
)
```

## Activity 5 — takeaway | *Activité 5 — message clé*

::: {.columns}
::: {.column .lang-en width="50%"}

**Analyze as you randomize.** Choose the estimator that matches your data strategy.

:::
::: {.column .lang-fr width="50%"}

**Analysez comme vous randomisez.** Choisissez l'estimateur qui correspond à votre stratégie de données.

:::
:::

# Wrap-up | *Conclusion*

## Next steps | *Prochaines étapes*

::: {.columns}
::: {.column .lang-en width="50%"}

- Save your `.R` file — it is your complete record of the session.
- Revisit lecture slides on randomization, estimation, and power if anything is unclear.
- All activities use the same `data_for_analysis.csv` in your exercise folder.

:::
::: {.column .lang-fr width="50%"}

- Sauvegardez votre fichier `.R` — c'est votre trace complète de la session.
- Revenez aux slides de cours sur randomisation, estimation et puissance si besoin.
- Toutes les activités utilisent le même `data_for_analysis.csv` dans votre dossier d'exercices.

:::
:::
