---
title: "Design declaration, diagnosis, and redesign | *Déclaration, diagnostic et redesign*"
subtitle: "MIDA — introduction | *MIDA — introduction*"
author: "Macartan / Alyssa"
date: today
format:
  revealjs:
    embed-resources: true
---

```{r, include=FALSE}
library(DeclareDesign)
library(knitr)
library(tidyverse)
library(kableExtra)

knitr::opts_chunk$set(
  echo = TRUE,
  warning = FALSE,
  error = TRUE,
  message = FALSE,
  eval = TRUE
)

set.seed(343)
theme_set(theme_light())

bs_style <- c("striped", "hover", "condensed", "responsive")
options(kable_styling_bootstrap_options = bs_style)
```


## Learning goals | *Objectifs d'apprentissage*

::: {.columns}
::: {.column .lang-en width="50%"}

1. Understand that if you can state the MIDA elements of a design in code, you can assess the quality of a design
2. Learn how design adjustments can be optimized
3. Get exposure to the kind of code that lets you do this in practice

:::
::: {.column .lang-fr width="50%"}

1. Comprendre que si vous pouvez déclarer les éléments MIDA d'un design en code, vous pouvez évaluer la qualité d'un design
2. Apprendre à optimiser les ajustements de design
3. Découvrir le type de code qui permet de le faire en pratique

:::
:::


## Declaration | *Déclaration*

::: {.columns}
::: {.column .lang-en width="50%"}

**Declaration** tells the computer (and readers) what **M**, **I**, **D**, and **A** are.

:::
::: {.column .lang-fr width="50%"}

La **déclaration** indique à l'ordinateur (et aux lecteurs) ce que sont **M**, **I**, **D** et **A**.

:::
:::

## Diagnosis | *Diagnostic*

::: {.columns}
::: {.column .lang-en width="50%"}

**Diagnosis** asks how the design will perform under imagined conditions.

We estimate **diagnosands**: power, bias, RMSE, error rates, ethical harm, amount learned, …

:::
::: {.column .lang-fr width="50%"}

Le **diagnostic** examine comment le design se comportera dans des conditions imaginées.

On estime des **indicateurs de diagnostic** : puissance statistique, biais, erreur quadratique moyenne, taux d'erreur, risques éthiques, quantité apprise, …

:::
:::

## Redesign | *Redesign*

::: {.columns}
::: {.column .lang-en width="50%"}

**Redesign** adjusts data- and answer-strategy features to see how diagnosands change:

- sample size
- randomization procedure
- estimation strategy
- implementation trade-offs (e.g. compliance vs. sample size)

:::
::: {.column .lang-fr width="50%"}

L'étape **redesign** (re-concevoir) adapte la stratégie de données et d'analyse afin d'observer comment les indicateurs de diagnostic évoluent. On peut modifier : 

- la taille de l'échantillon
- la procédure d'assignation aléatoire (randomisation)
- la stratégie d'analyse
- les compromis liés à la mise en œuvre (p.ex. respect de la conformité vs. la taille d'échantillon)

:::
:::

# Declaration | *Déclaration*

## Simplest design | *design la plus simple*

::: {.columns}
::: {.column .lang-en width="50%"}

What is the simplest **diagnosable** design?

:::
::: {.column .lang-fr width="50%"}

Quelle est la conception de recherche **diagnostiquable** la plus simple ?

:::
:::

```{r}
simplest_design <-
  declare_model(N = 100, 
                Y0 = rnorm(N), 
                Y1 = Y0 + .2) +
  declare_inquiry(Q = mean(Y1- Y0)) +
  declare_assignment(X = simple_ra(N)) +
  declare_measurement(Y = X*Y1 + (1-X)*Y0) +
  declare_estimator(Y ~ X)
```

## What it does | *Ce que fait le code*

::: {.columns}
::: {.column .lang-en width="50%"}

- M: Draw 100 units with potential outcomes
- I: Define an inquiry: the **sample average effect**
- D: Assign a treatment and measure an outcome
- A: Estimate the mean with a regression intercept

:::
::: {.column .lang-fr width="50%"}

- M : Tirer 100 unités avec leurs résultats potentiels
- I : Définir une interrogation (une question de recherche) : l'**effet moyen dans l'échantillon**
- D : Assigner le traitement et mesurer le résultat
- A : Estimer la moyenne avec l'ordonnée à l'origine d'une régression

:::
:::




## Run once | *Exécuter le code une fois*

::: {.columns}
::: {.column .lang-en width="50%"}

Run the whole design once — type its name or call `run_design()`.
This produces data, **estimands**, **estimates**, and ancillary statistics.

:::
::: {.column .lang-fr width="50%"}

Exécutez le code de la conception de recherche dans son intégralité une fois — tapez son nom ou appelez `run_design()`.
Cela génère des données, des **estimandes**, des **estimations** et des statistiques auxiliaires.

:::
:::

```{r, eval = FALSE}
simplest_design |> run_design()
```

```{r, echo = FALSE}
one_run <- simplest_design |> run_design()
one_run |> kable(digits = 2) |> kable_styling(font_size = 16)
```

## Simulation | *Simulation*

::: {.columns}
::: {.column .lang-en width="50%"}

Repeat the design many times with `simulate_design()`.

:::
::: {.column .lang-fr width="50%"}

Répétez le design **plusieurs fois** avec `simulate_design()`.

:::
:::

```{r, warning = FALSE}
some_runs <- simplest_design |> simulate_design(sims = 100)
```
```{r, warning = FALSE, eval = FALSE}
some_runs
```

```{r, warning = FALSE, echo = FALSE}
some_runs |> kable(digits = 2) |> kable_styling(font_size = 14)
```

## Distribution of estimates | *Distribution des estimations*

```{r, echo = FALSE}
some_runs |>
  ggplot(aes(estimate)) +
  geom_histogram()
```

## Distribution of errors | *Distribution des erreurs*

```{r, echo = FALSE}
some_runs |>
  ggplot(aes(estimate - estimand)) +
  geom_histogram()
```

## Distribution of p values | *Distribution des p-valeurs*

```{r, echo = FALSE}
some_runs  |>
  ggplot(aes(p.value)) +
  geom_histogram()
```

# Diagnosis | *Diagnostic*

## Bias by hand | *Biais à la main*

::: {.columns}
::: {.column .lang-en width="50%"}

After many simulations, ask about **bias**: the average gap between estimand and estimate.

:::
::: {.column .lang-fr width="50%"}

Après de nombreuses simulations, mesurez le **biais** : la différence moyenne entre l'estimande et l'estimation.

:::
:::

```{r, eval = FALSE}
some_runs |>
  mutate(error = estimate - estimand) |>
  summarize(
    mean_estimate = mean(estimate),
    mean_estimand = mean(estimand),
    bias = mean(error)
  )
```

```{r, echo = FALSE}
some_runs |>
  mutate(error = estimate - estimand) |>
  summarize(
    mean_estimate = mean(estimate),
    mean_estimand = mean(estimand),
    bias = mean(error)
  ) |>
  kable(digits = 2) |>
  kable_styling(font_size = 18)
```

## diagnose_design() | *diagnose_design()*

::: {.columns}
::: {.column .lang-en width="50%"}

`diagnose_design()` computes common diagnosands in one step.

:::
::: {.column .lang-fr width="50%"}

`diagnose_design()` calcule les indicateurs de diagnostic en une seule étape.

:::
:::

```{r, eval = FALSE}
diagnosis <- simplest_design |> diagnose_design()
```

```{r, echo = FALSE}
diagnosis <- simplest_design |> diagnose_design(sims = 1000)
diagnosis |>
  reshape_diagnosis() |>
  select(-Inquiry, -Estimator, -Outcome, -Term) |>
  kable() |>
  kable_styling(font_size = 16)
```




# Redesign | *Redesign*

## What is redesign? | *Qu'est-ce que le redesign ?*

::: {.columns}
::: {.column .lang-en width="50%"}


Make a new design by taking an existing design and change a **parameter** 

```{r, eval = FALSE}
design_2 <- design |> redesign(N = 300)
```


:::
::: {.column .lang-fr width="50%"}

Créez un nouveau design en partant d'un design existant et en modifiant une **variable**

```{r, eval = FALSE}
design_2 <- design |> redesign(N = 300)
```

:::
:::

## Design parameters | *Variables de design* {.smaller}

::: {.columns}
::: {.column .lang-en width="50%"}

* To do this your design needs *parameters*

* A **parameter** is a quantity in your environment that the design references explicitly — e.g. `N` instead of a fixed number.

* You create it in your environment and then reference it when you make your design

:::
::: {.column .lang-fr width="50%"}

* Pour cela, votre design a besoin de *variables*

* Une **variable** est une quantité dans votre environnement que le design cite explicitement — p.ex. `N` au lieu d'un nombre fixé.

* Vous la créez dans votre environnement, puis vous y faites référence lorsque vous construisez votre design.

:::
:::

```{r}
N <- 100

simplest_design <-
  declare_model(N = N, Y0 = rnorm(N), Y1 = 1 + rnorm(N)) +
  declare_inquiry(Q = mean(Y1- Y0)) +
  declare_assignment(X = simple_ra(N)) +
  declare_measurement(Y = X*Y1 + (1-X)*Y0) +
  declare_estimator(Y ~ X)
```

## Simple redesign | *Redesign simple*

::: {.columns}
::: {.column .lang-en width="50%"}

`redesign()` returns a modified design — here with `N = 200`.

:::
::: {.column .lang-fr width="50%"}

`redesign()` renvoie un design modifié — ici avec `N = 200`.

:::
:::

```{r}
design_200 <- simplest_design |> redesign(N = 200)
design_200 |> draw_data() |> nrow()
```

## A list of designs | *Une liste de designs* {.smaller}



::: {.columns}
::: {.column .lang-en width="50%"}

* Pass a **vector** of parameter values to get several designs at once.

* With two parameters, the function `redesign()` builds a grid of designs — easy to diagnose and compare.

:::
::: {.column .lang-fr width="50%"}

* Passez un **vecteur** de valeurs de variables pour obtenir plusieurs designs à la fois.

* Avec deux variables, la fonction `redesign()` construit un tableau de designs — facile à diagnostiquer et à comparer.

:::
:::

```{r}
N <- 100
b <- .2

simplest_design <-
  declare_model(N = N, Y0 = rnorm(N), Y1 = b + rnorm(N)) +
  declare_inquiry(Q = mean(Y1- Y0)) +
  declare_assignment(X = simple_ra(N)) +
  declare_measurement(Y = X*Y1 + (1-X)*Y0) +
  declare_estimator(Y ~ X)
```


```{r, eval = FALSE}
designs <- redesign(simplest_design, N = c(100, 200, 500), b = c(0, .2, .5))
designs |> diagnose_design() |> tidy()
```

## Compare diagnoses | *Comparer les diagnostics*

```{r, echo = FALSE}
designs <- redesign(simplest_design, N = c(100, 200, 500), b = c(0, .2, .5))
redesign_tidy <- designs |> diagnose_design(sims = 250) |> tidy()

redesign_tidy |>
  select(N, b, diagnosand, estimate, std.error, conf.low, conf.high) |>
  filter(diagnosand %in% c("power", "rmse")) |>
  kable(digits = 2) |>
  kable_styling(font_size = 14)
```

## Plot after redesign | *Graphique après redesign* {.smaller}

::: {.columns}
::: {.column .lang-en width="50%"}

After `tidy()`, ggplot makes comparison across redesigns straightforward.

:::
::: {.column .lang-fr width="50%"}

Après `tidy()`, ggplot permet de comparer facilement les redesigns.

:::
:::

```{r, echo = FALSE, fig.height = 2.2, fig.width = 6}
redesign_tidy |>
  filter(diagnosand %in% c("power", "rmse")) |>
  ggplot(aes(N, estimate, color = factor(b))) +
  geom_line() +
  facet_wrap(~diagnosand)
```

::: {.columns}
::: {.column .lang-en width="50%"}

Power depends on *N* and effect size; RMSE depends on *N* only.

:::
::: {.column .lang-fr width="50%"}

La puissance statistique dépend du *N* et de la taille de l'effet ; L'erreur quadratique moyenne ne dépend que de *N*.

:::
:::

# Resources | *Ressources*

## declare_* commands | *Commandes declare_*

::: {.columns}
::: {.column .lang-en width="50%"}

Key steps for **building** a design:

- `declare_model()`
- `declare_inquiry()`
- `declare_sampling()`
- `declare_assignment()`
- `declare_measurement()`
- `declare_estimator()`
- … and more `declare_*` functions

:::
::: {.column .lang-fr width="50%"}

Étapes clés pour **construire** un design :

- `declare_model()`
- `declare_inquiry()`
- `declare_sampling()`
- `declare_assignment()`
- `declare_measurement()`
- `declare_estimator()`
- … et d'autres fonctions `declare_*`

:::
:::

## Using a design | *Utiliser un design*

::: {.columns}
::: {.column .lang-en width="50%"}

Key commands for **running** and **learning** from a design:

- `draw_data(design)`, `draw_estimands(design)`, `draw_estimates(design)`
- `get_estimates(design, data)`
- `run_design(design)`, `simulate_design(design)`
- `diagnose_design(design)`
- `redesign(design, N = 200)`
- `compare_designs()`, `compare_diagnoses()`

:::
::: {.column .lang-fr width="50%"}

Commandes clés pour **exécuter** un design et **en tirer des conclusions** :

- `draw_data(design)`, `draw_estimands(design)`, `draw_estimates(design)`
- `get_estimates(design, data)`
- `run_design(design)`, `simulate_design(design)`
- `diagnose_design(design)`
- `redesign(design, N = 200)`
- `compare_designs()`, `compare_diagnoses()`

:::
:::

## Other resources | *Autres ressources*

::: {.columns}
::: {.column .lang-en width="50%"}

- Full slide deck: [macartan.github.io/dd_bootcamp](https://macartan.github.io/dd_bootcamp/)
- Website: [declaredesign.org](https://declaredesign.org/)
- Book: [book.declaredesign.org](https://book.declaredesign.org)
- Console help: `?DeclareDesign`

:::
::: {.column .lang-fr width="50%"}

- Diapositives complètes : [macartan.github.io/dd_bootcamp](https://macartan.github.io/dd_bootcamp/)
- Site web : [declaredesign.org](https://declaredesign.org/)
- Livre : [book.declaredesign.org](https://book.declaredesign.org)
- Aide console : `?DeclareDesign`

:::
:::
