---
title: "Introduction to R | *Introduction à R*"
author: "Vincent,  Yannick"
date: today
bibliography: learningdays-book.bib
format:
  revealjs:
    embed-resources: true
execute:
  echo: true
---

```{r, include=FALSE}
knitr::opts_chunk$set(echo = TRUE)
```

# Guide | *Guide*

## R refresher | *Rappel R*

::: {.columns}
::: {.column .lang-en width="50%"}

- Objects
- Functions

:::
::: {.column .lang-fr width="50%"}

- Objets
- Fonctions

:::
:::

# Getting started | *Premiers pas*

## Overview | *Vue d'ensemble*

::: {.columns}
::: {.column .lang-en width="50%"}

This section is for readers opening R for the first time. It covers the practical setup the rest of the course assumes.

:::
::: {.column .lang-fr width="50%"}

Cette section s'adresse à ceux qui ouvrent R pour la première fois. Elle couvre la configuration pratique que le reste du cours présuppose.

:::
:::

## R and RStudio | *R et RStudio*

::: {.columns}
::: {.column .lang-en width="50%"}

**R** is the programming language and computational engine.

**RStudio** is a separate application that provides a more comfortable interface to R.

Install R first, then RStudio.

:::
::: {.column .lang-fr width="50%"}

**R** est le langage et le moteur de calcul.

**RStudio** est une application distincte qui offre une interface plus confortable à R.

Installez R d'abord, puis RStudio.

:::
:::

## RStudio panes | *Les fenêtres de RStudio*

::: {.columns}
::: {.column .lang-en width="50%"}

When you open RStudio you typically see four panes:

- **Console** — run commands one at a time; results print here
- **Source / Editor** — write scripts (`.R`) or Quarto (`.qmd`); code runs only when you send it

:::
::: {.column .lang-fr width="50%"}

À l'ouverture de RStudio, vous voyez typiquement quatre fenêtres :

- **Console** — exécuter des commandes une par une ; les résultats s'affichent ici
- **Source / Éditeur** — écrire des scripts (`.R`) ou Quarto (`.qmd`) ; le code ne s'exécute que lorsque vous l'envoyez

:::
:::

## RStudio panes (2) | *Les fenêtres de RStudio (2)*

::: {.columns}
::: {.column .lang-en width="50%"}

- **Environment / History** — objects in memory and command history
- **Files / Plots / Help / Packages** — file browser, plots, help pages, installed packages

:::
::: {.column .lang-fr width="50%"}

- **Environnement / Historique** — objets en mémoire et historique des commandes
- **Fichiers / Graphiques / Aide / Packages** — explorateur de fichiers, graphiques, aide, packages installés

:::
:::

## Running code | *Exécuter du code*

::: {.columns}
::: {.column .lang-en width="50%"}

Type in the **console** and press Enter, or write in a **script** and send with **Ctrl + Enter** (Windows/Linux) or **Cmd + Enter** (Mac).

Scripts are preferable — work is saved and reproducible.

:::
::: {.column .lang-fr width="50%"}

Tapez dans la **console** et appuyez sur Entrée, ou écrivez dans un **script** et envoyez avec **Ctrl + Entrée** (Windows/Linux) ou **Cmd + Entrée** (Mac).

Les scripts sont préférables — le travail est sauvegardé et reproductible.

:::
:::

## Assignment vs display | *Affectation vs affichage*

::: {.columns}
::: {.column .lang-en width="50%"}

Two kinds of commands behave differently:

:::
::: {.column .lang-fr width="50%"}

Deux types de commandes se comportent différemment :

:::
:::

```{r}
2 + 2              # add two numbers and show the result

x <- 2 + 2         # compute 2 + 2 and store in object x
x                  # show the value stored in x
```

## Working directory | *Répertoire de travail*

::: {.columns}
::: {.column .lang-en width="50%"}

The **working directory** is the folder R reads from and writes to by default. Many early errors come from R looking in the wrong place for a data file.

:::
::: {.column .lang-fr width="50%"}

Le **répertoire de travail** est le dossier que R utilise par défaut pour lire et écrire. Beaucoup d'erreurs viennent d'un mauvais chemin vers un fichier de données.

:::
:::

```{r}
getwd()              # current working directory
list.files("data/")  # files R can see in a folder
```

## RStudio projects | *Projets RStudio*

::: {.columns}
::: {.column .lang-en width="50%"}

Best practice: work inside an **RStudio Project**.

1. File → New Project → New Directory → New Project
2. Put scripts and data inside the project folder
3. Open the project each session — `getwd()` should point to the project root

:::
::: {.column .lang-fr width="50%"}

Bonne pratique : travailler dans un **projet RStudio**.

1. Fichier → Nouveau projet → Nouveau répertoire → Nouveau projet
2. Placer scripts et données dans le dossier du projet
3. Ouvrir le projet à chaque session — `getwd()` doit pointer vers la racine du projet

:::
:::

## Packages | *Packages*

::: {.columns}
::: {.column .lang-en width="50%"}

R's base installation is extended by **packages**. **Install** once; **load** each session with `library()`.

:::
::: {.column .lang-fr width="50%"}

L'installation de base de R est étendue par des **packages**. **Installer** une fois ; **charger** à chaque session avec `library()`.

:::
:::

```{r, eval = FALSE}
install.packages("readr")   # download and install (once)
library(readr)              # load for this session
```

## Getting help | *Obtenir de l'aide*

::: {.columns}
::: {.column .lang-en width="50%"}

Read error messages from the **bottom up** — they usually identify the object or file that caused the problem.

:::
::: {.column .lang-fr width="50%"}

Lisez les messages d'erreur **de bas en haut** — ils identifient en général l'objet ou le fichier en cause.

:::
:::

```{r, eval = FALSE}
?mean                      # help page for mean()
args(mean)                 # arguments that mean() accepts
```

## Housekeeping | *Nettoyage de la session*

```{r}
ls()                       # list objects in memory
rm(x)                      # remove object x
rm(list = ls())            # remove all objects (use with care!)
```

# Scalars, vectors, and arithmetic | *Scalaires, vecteurs et arithmétique*

## R as a calculator | *R comme calculatrice*

::: {.columns}
::: {.column .lang-en width="50%"}

R works as a calculator. Assignment uses `<-` (or `=`). Common math functions are built in.

:::
::: {.column .lang-fr width="50%"}

R fonctionne comme une calculatrice. L'affectation utilise `<-` (ou `=`). Les fonctions mathématiques courantes sont intégrées.

:::
:::

```{r}
r <- 3
pi * r^2                   # area of a circle
sin(pi / 4)
sqrt(2)
log(2)
```

## Creating vectors | *Créer des vecteurs*

::: {.columns}
::: {.column .lang-en width="50%"}

Vectors are created with `c()`. Arithmetic is **element-wise**.

:::
::: {.column .lang-fr width="50%"}

Les vecteurs se créent avec `c()`. L'arithmétique est **élément par élément**.

:::
:::

```{r}
x <- c(2, 4, 6, -1)
y <- c(4, 1, 2, 2)

x + y
x - y
x / y
x * y
x^2
```

## Vector summaries | *Résumés d'un vecteur*

```{r}
length(x)
mean(x)
sd(x)
var(x)

z <- c("A", "B", "a", "c")
z[1]
z[2:3]
which(z == "a")
```

# Data frames | *Data frames*

## What is a data frame? | *Qu'est-ce qu'un data frame ?*

::: {.columns}
::: {.column .lang-en width="50%"}

Most real data lives in **data frames**: tables of rows (cases) and columns (variables). Columns can differ in type.

:::
::: {.column .lang-fr width="50%"}

La plupart des données sont des **data frames** : tableaux de lignes (cas) et colonnes (variables). Les colonnes peuvent être de types différents.

:::
:::

```{r}
height <- c(172, 165, 180, 158)
weight <- c(70, 60, 82, 55)
sex    <- c("F", "F", "M", "F")

people <- data.frame(height, weight, sex)
people
```

## Accessing columns | *Accéder aux colonnes*

```{r}
people$height
people[ , "height"]
people[ , 1]
people[1:2, ]
people[1:2, 1]
colnames(people)
```

# Reading data | *Importer des données*

## Reading a CSV | *Lire un CSV*

::: {.columns}
::: {.column .lang-en width="50%"}

Put the data file in your project folder, then use `read.csv()` or `readr::read_csv()`.

:::
::: {.column .lang-fr width="50%"}

Placez le fichier dans le dossier du projet, puis utilisez `read.csv()` ou `readr::read_csv()`.

:::
:::

```{r}
ships <- read.csv("data/ships.csv")

class(ships)
names(ships)
head(ships)
str(ships)
```

## Missing values on import | *Valeurs manquantes à l'import*

```{r}
Echo <- read.csv("data/echocardiogram.data",
                 header     = FALSE,
                 na.strings = c("?"))

names(Echo) <- c("survival", "alive", "age", "peri",
                 "frac_short", "epss", "lvdd")

head(Echo)
```

## Writing data | *Exporter des données*

```{r}
write.csv(ships,
          file = "data/ships_out.csv",
          row.names = FALSE)
```

# Data types | *Types de données*

## Factors | *Facteurs (variables catégorielles)*

::: {.columns}
::: {.column .lang-en width="50%"}

Categorical variables are stored as **factors**. Inspect levels with `levels()` and counts with `table()`.

:::
::: {.column .lang-fr width="50%"}

Les variables catégorielles sont des **facteurs**. Inspectez les niveaux avec `levels()` et les effectifs avec `table()`.

:::
:::

```{r}
ships$Type      <- as.factor(ships$Type)
ships$Operation <- as.factor(ships$Operation)

levels(ships$Operation)
table(ships$Operation)
```

## Re-leveling factors | *Recoder les niveaux*

::: {.columns}
::: {.column .lang-en width="50%"}

Use `relevel()` to change the **reference category**.

:::
::: {.column .lang-fr width="50%"}

Utilisez `relevel()` pour changer la **catégorie de référence**.

:::
:::

```{r}
ships$Operation <- relevel(ships$Operation, ref = "75")
levels(ships$Operation)
```

## Factor codes vs labels | *Codes vs étiquettes*

::: {.columns}
::: {.column .lang-en width="50%"}

**Warning:** `as.numeric()` on a factor returns underlying **codes**, not the labels.

:::
::: {.column .lang-fr width="50%"}

**Attention :** `as.numeric()` sur un facteur renvoie les **codes** internes, pas les étiquettes.

:::
:::

```{r}
codes  <- as.numeric(ships$Operation)
labels <- as.character(ships$Operation)

codes[1:5]
labels[1:5]
```

# Summary statistics | *Statistiques descriptives*

## summary() | *summary()*

::: {.columns}
::: {.column .lang-en width="50%"}

`summary()` gives an overview of each variable in a data frame.

:::
::: {.column .lang-fr width="50%"}

`summary()` donne un aperçu de chaque variable d'un data frame.

:::
:::

```{r}
summary(ships)
```

## Numeric summaries | *Résumés numériques*

```{r}
mean.dam <- mean(ships$Dammage)
sd.dam   <- sd(ships$Dammage)
var.dam  <- var(ships$Dammage)

quantile(ships$Dammage,
         probs = c(0.25, 0.5, 0.75))
```

## Covariance and correlation | *Covariance et corrélation*

```{r}
cov(ships$Months, ships$Dammage)
cor(ships$Months, ships$Dammage)
```

## Tables and missing values | *Tableaux et valeurs manquantes*

```{r}
table(ships$Type)
table(ships$Operation, ships$Type)

mean(Echo$age)
mean(Echo$age, na.rm = TRUE)
```

# Plotting with ggplot2 | *Graphiques avec ggplot2*

## The ggplot pattern | *Le modèle ggplot*

::: {.columns}
::: {.column .lang-en width="50%"}

We use **ggplot2** (tidyverse). Basic pattern:

:::
::: {.column .lang-fr width="50%"}

Nous utilisons **ggplot2** (tidyverse). Modèle de base :

:::
:::

```r
ggplot(data = ..., aes(x = ..., y = ...)) +
  geom_...()
```

```{r}
library(ggplot2)
```

## Scatterplot | *Nuage de points*

```{r}
ggplot(data = ships,
       aes(x = Months, y = Dammage)) +
  geom_point(color = "blue") +
  labs(x = "Months",
       y = "Damage",
       title = "Damage vs. months in service")
```

## Histogram | *Histogramme*

```{r}
ggplot(data = ships,
       aes(x = Dammage)) +
  geom_histogram(bins = 20,
                 fill = "lightgray",
                 color = "black") +
  labs(x = "Damage",
       y = "Count",
       title = "Histogram of damage")
```

## Boxplot by group | *Boîte à moustaches par groupe*

```{r}
ggplot(data = ships,
       aes(x = Type, y = Dammage)) +
  geom_boxplot() +
  labs(x = "Ship type",
       y = "Damage",
       title = "Damage by ship type")
```

## Mini workflow | *Mini parcours*

::: {.columns}
::: {.column .lang-en width="50%"}

1. Open the RStudio project
2. Create a script `intro.R`
3. Read the data
4. Inspect variables
5. Summarize and plot with ggplot

:::
::: {.column .lang-fr width="50%"}

1. Ouvrir le projet RStudio
2. Créer un script `intro.R`
3. Importer les données
4. Inspecter les variables
5. Résumer et graphiquer avec ggplot

:::
:::

## Mini workflow (code) | *Mini parcours (code)*

```{r}
ships <- read.csv("data/ships.csv")

str(ships)
summary(ships$Dammage)

ggplot(data = ships,
       aes(x = Months, y = Dammage)) +
  geom_point(color = "darkred") +
  labs(x = "Months in service",
       y = "Damage",
       title = "Damage vs. months in service")
```

# Let's go | *Allons-y*

## Simulation by hand | *Simulation à la main*

::: {.columns}
::: {.column .lang-en width="50%"}

A tiny randomized experiment in base R:

:::
::: {.column .lang-fr width="50%"}

Une petite expérience randomisée en R de base :

:::
:::

```{r}
N <- 10
Z <- sample(0:1, N, replace = TRUE)
Y <- Z + rnorm(N)

lm(Y ~ Z) |> summary()
```

## Same in DeclareDesign | *Même chose avec DeclareDesign*

::: {.columns}
::: {.column .lang-en width="50%"}

The same design declared with **DeclareDesign**:

:::
::: {.column .lang-fr width="50%"}

La même conception déclarée avec **DeclareDesign** :

:::
:::

```{r, message = FALSE, warning = FALSE}
library(DeclareDesign)
```

```{r}
N <- 10
design <-
  declare_model(N,
                Z = sample(0:1, N, replace = TRUE),
                Y = Z + rnorm(N)) +
  declare_inquiry(ATE = 1) +
  declare_estimator(Y ~ Z)

design
```

```{r}
lm(Y ~ Z) |> summary()
```
